臺灣高等法院臺南分院刑事判決　 99年度重上更(三)字第178號
上　訴　人　臺灣嘉義地方法院檢察署檢察官
上　訴　人
即　被　告　詹益就
選任辯護人　黃敏哲　律師
上列上訴人因被告違反貪污治罪條例等案件，不服臺灣嘉義地方
法院92年度訴字第487號中華民國94年8月29日第一審判決（起訴
案號：臺灣嘉義地方法院檢察署92年度偵字第1992號、2296號、
2297號、2821號），提起上訴，判決後經最高法院第3次發回，
本院判決如下：
    主  文
原判決關於詹益就部分撤銷。
詹益就共同公務員明知為不實之事項，而登載於職務上所掌之公
文書，足以生損害於公眾及他人，處有期徒刑壹年陸月，減為有
期徒刑玖月。又連續依法令服務於國家所屬機關而具有法定職務
權限人員購辦公用物品收取回扣，處有期徒刑拾年陸月，禠奪公
權肆年，所得新台幣玖萬元應予追繳沒收，如全部或一部無法追
繳時，以其財產抵償之。又連續依法令服務於國家所屬機關而具
有法定職務權限人員，對於職務上之行為，收受其他不正利益，
處有期徒刑柒年陸月，禠奪公權參年。應執行有期徒刑拾柒年陸
月，禠奪公權肆年，所得新台幣玖萬元應予追繳沒收，如全部或
一部無法追繳時，以其財產抵償之。
    事  實
一、詹益就係行政院農業委員會林務局嘉義林區管理處（下簡稱
    嘉義林管處）鐵路管理課材料股技士，並自民國（下同）七
    十八年開始負責材料股材料採購業務。曾成章係嘉義林管處
    阿里山監工區技術士，承辦該監工區請購物品業務（業已死
    亡，經最高法院判決公訴不受理在案）。李俊雄係前嘉義林
    管處鐵路管理課課長（經本院上更一審判處有期徒刑一年六
    月，緩刑四年確定）。周長洪係嘉義林管處阿里山監工區主
    任（經本院上更一審判處有期徒刑一年六月，緩刑四年確定
    ），四人均係依法令服務於國家所屬機關而具有法定職務權
    限人員。柯銘章為建大行之實際經營者（名義負責人為柯銘
    章之母柯林邁），係從事業務之人，亦為商業會計法所稱之
    商業負責人（經本院上更一審判處有期徒刑六月確定）。
二、緣周長洪於九十年八月底奉派出任嘉義林管處阿里山監工區
    主任，時值阿里山森林鐵路於九十年七月三十日遭桃芝颱風
    重創，工程人員進行災害搶修，而該監工處職務宿舍內缺乏
    相關之電冰箱、洗衣機、烘乾機、除濕機等電器用品，造成
    搶修人員生活有所不便，周長洪遂於九十年九月初詢問曾成
    章可否申購相關電器用品供搶修人員使用，曾成章即找詹益
    就商討辦理，詹益就表示目前無此項經費可供使用，詹益就
    、曾成章二人遂一同向時任嘉義林管處鐵路管理課課長之李
    俊雄報告此情形，經李俊雄指示施工有需要即應購買。遂由
    曾成章出面找尋熟識之廠商柯銘章洽商，由柯銘章先行墊款
    向電器行採購電器，款項後付，柯銘章因此先向嘉義市○○
    路「大同服務站」買入東芝牌電冰箱（機型ＧＲ一Ｗ四一０
    Ｔ，買進價格（新台幣，下同）一萬二千九百九十九元）、
    東芝牌洗衣機（型號ＡＷ一Ｇ一００Ｂ，買進價格一萬三千
    五百元）、胡佛牌烘乾機（型號Ｄ一六八Ｔ，買進價格七千
    元）、惠而浦除濕機（型號ＡＤ一二ＳＪ，買進價格八千六
    百元）各一部（合計買進價格為四萬二千零九十九元），並
    於九十年（起訴書誤為九十一年）九月十三日由柯銘章直接
    將上開電器送往阿里山監工區職務宿舍點交給曾成章，供周
    長洪及搶修人員共同使用。曾成章、詹益就、周長洪、李俊
    雄明知實際係採購電器用品，並無採購挖土機修理包之意，
    竟共同基於公務員登載不實文書之犯意聯絡，先由曾成章於
    九十年十月初某日，填具「嘉義林區管理處經費支付申請財
    物請購（修）單」（下稱請購單），偽以「本區挖土機因桃
    芝颱風引擎進水修理用」為由，要求申請採購挖土機修理包
    備用，將此不實之事項登載於職務上所掌之公文書即請購單
    上，並利用代理該區技術士呂鴻欽業務之機會，盜蓋不知情
    之呂鴻欽職銜章及蓋用其本身職銜章於該請購單之申請單位
    簽章欄，並由周長洪在申購單位下蓋章，依行政程序呈核，
    詹益就、李俊雄予核章同意請購，該請購單送至會計室審核
    ，經會計室技術士陳聰榮認為阿里山地勢高，應不致淹水，
    請購理由與常情不符，因而以電話與呂鴻欽聯絡，呂鴻欽始
    知自己職銜章遭盜用，並立即向陳聰榮表示挖土機現正使用
    中並未損壞，陳聰榮隨即將請購單退回阿里山監工處。詎曾
    成章為求順利請款以核銷上述購置電器經費，於接獲遭退回
    之請購單後，將原書寫之「本區挖土機引擎進水之用途」說
    明塗掉，另將用途改為「本區挖土機因使用年久整修用」，
    而偽以該事由請購，並未再循原來程序送請詹益就、周長洪
    、李俊雄等人核章，即將該請購單再送會計室審核，不知情
    之陳聰榮見理由尚屬合理即予核章，並層轉不知情之會計室
    主任林榮玉、處長莊樹林，於九十年十一月十三日完成行政
    核章手續，足以生損害於呂鴻欽及嘉義林管處採購業務管理
    之正確性。詹益就於該請購經核准後，即與柯銘章聯繫請款
    ，柯銘章明知其實際未販賣挖土機修理包予嘉義林管處，竟
    仍將「買受人：嘉義林區管理處、統一發票編號：0000
    0000號、品名：挖土機修理包、數量：一組、規格：Ｄ
    四五、單價：六九五００元、營業稅三四七五元，合計金額
    為七萬二千九百七十五元，備註欄：銀貨兩訖」等不實事項
    ，填載於其所製作之會計憑證即統一發票上，並蓋用建大行
    之統一發票專用章，持交詹益就辦理核銷與驗收之手續，足
    以生損害於嘉義林管處採購業務管理之正確性。詹益就接獲
    該不實之統一發票後，明知柯銘章實際上並未交付挖土機修
    理包，竟仍將該不實發票黏貼於其職務上所掌之公文書即嘉
    義林管處黏貼憑證用紙上，並在該用紙預算科目之工作計畫
    欄登載「交通運輸設備維護費」，用途科目名稱欄填具「九
    ０嘉修＃六號」、金額欄填具「七二九七五元」，同時在經
    手人欄核章而為已收到柯銘章交付挖土機修理包之不實記載
    ，再轉送請購單位即阿里山監工處辦理驗收、保管手續。嗣
    有犯意聯絡之曾成章亦明知未接獲挖土機修理包，仍在驗收
    人處核章，表示已驗收該修理包，而於其職務上所掌之公文
    書為不實之記載，且曾成章復利用代理之機會，盜蓋技術士
    呂鴻欽之職銜章於保管人欄，而為呂鴻欽保管該修理包之不
    實記載，隨即層轉不知未收到修理包之張榮祿、陳聰榮、林
    榮玉、莊樹林等人核章後，完成請款手續，由嘉義林管處會
    計單位開立面額七萬二千九百七十五元之支票予柯銘章，足
    以生損害於呂鴻欽及嘉義林管處關於採購業務管理之正確性
    ，柯銘章隨即將支票兌現以抵償其購買電器之費用。
三、詹益就於八十六年五月、十二月，及八十七年五月、六月，
    基於經辦採購職務上之行為，索取回扣之概括犯意，利用經
    辦採購之機會（採購明細詳如附表二所示），連續向柯銘章
    索取十萬元以下小額採購之回扣，月底結算一次，約以每筆
    採購金額的一成計算回扣，累積由被告柯銘章處收受回扣達
    九萬元（詳如附表一編號三、八、十一、十二所示實付回扣
    金額）。
四、詹益就基於對職務上之行為收受不正利益之概括犯意，連續
    於八十九年一月、五月、七月利用經辦採購之機會（採購明
    細詳如附表四所示）要求柯銘章招待其前往有女陪侍之處所
    消費，柯銘章遂於附表三所示之時、地，招待詹益就前往有
    女陪侍之場所飲宴、玩樂而收取此等招待之不法利益，共計
    七萬七千八百元。
五、案經嘉義縣調查站移請台灣嘉義地方法院檢察署檢察官及該
    署檢察官自動檢舉偵查起訴。
    理  由
甲、程序方面：
一、按刑事訴訟法第159條之4第1款固規定：除顯有不可信之情
    況外，公務員職務上製作之紀錄文書、證明文書，亦得為證
    據。賦予公文書具有證據適格之能力，作為傳聞證據之除外
    規定，但其前提要件定為『除顯有不可信之情況外』，尚加
    有『紀錄』、『證明』之條件限制，亦即須該公文書係得作
    為被告或犯罪嫌疑人所涉犯罪事實嚴格證明之紀錄或證明者
    ，始克當之，倘不具此條件，即無證據適格可言。又同條第
    3款所定之『其他於可信之特別情況下所製作之文書』，則
    係指與上揭公文書及同條第2款之業務文書具有同類特徵，
    且就該文書製作之原因、過程、內容、功能等加以判斷，在
    客觀上認為具有特別可信性，適於作為證明被告或犯罪嫌疑
    人所涉犯罪事實存否及其內容之文書而言。如不具此特性，
    亦無證據適格可言。查司法警察機關製作之案件移送書或移
    送函，內容固載有被告或犯罪嫌疑人涉嫌或被訴之事實，及
    相關之證據等事項，但其本質上，乃係單純為表示移送案件
    用意所製作之文書，而非屬於通常職務上為紀錄或證明某事
    實以製作之文書，且就其製作之性質觀察，無特別之可信度
    ，對於證明其移送之被告或犯罪嫌疑人所涉犯罪事實，並不
    具嚴格證明之資格，自無證據能力，不能資為認定被告犯罪
    之憑據。又個人製作之書證其證據能力，即得作為證據適格
    之能力，具備有消極要件及積極要件兩項限制，其中消極要
    件乃指證據使用之禁止，亦即就特定違法取得之證據應予排
    除，不得採為有罪判決之基礎；又積極要件係指犯罪事實之
    證明與調查，必須使用法定之證據方法，並遵守法定調查程
    序，即嚴格證明法則。再刑事訴訟法第159條之4第3款規定
    ，除公務員職務上製作之紀錄文書、證明文書與從事業務之
    人於業務上或通常業務過程所須製作之紀錄文書、證明文書
    外，其他於可信之特別情況下所製作之文書，亦得為證據。
    又此之「其他於可信之特別情況下所製作之文書」，則係指
    與公文書及同條第2款之業務文書具有同類特徵，且就該文
    書製作之原因、過程、內容、功能等加以判斷，在客觀上認
    為具有特別可信性，適於作為證明被告或犯罪嫌疑人所涉犯
    罪事實存否及其內容之文書而言（最高法院94年度台上字第
    3391號判決可按）。
二、本件證人柯銘章持有之記事簿(一)、(二)，係由法務部調查局嘉
    義縣調查站因柯銘章涉嫌林務局虛報器材採購案件，於92年
    3月13日，持原審法院核發搜索票至柯銘章位於嘉義市○○
    路616號處所搜進行搜索，於柯銘章住處1樓之辦公桌抽屜內
    取得，並予扣押，為兩造所不爭執，是其搜索具備要式性，
    且於有效期間內進行搜索，應可認上開調查站進行之搜索程
    序合法，則據此取得之柯銘章所有【二本記事簿】，即不具
    證據能力之消極要件，而不應予以排除。又上開二本記事簿
    固非公務員職務上製作之紀錄或證明文書，亦非從事業務之
    人於業務上或通常業務過程所需製作之紀錄或證明文書，然
    據證人柯銘章所證除記事簿(二)亦有其父親之記載外，記事簿
    (一)、(二)均係伊親筆記載，內容係與五金行業務事項及朋友借
    貸等有關等語。且觀諸記事簿內容記載期間長達數年，為柯
    銘章就其經營建榮五金行及建大行所為採購相關之業務上製
    作記錄文書。其記載細節，均係其贈送回扣予被告等人或借
    貸款金額等情形。稽其記載原因，無非基於與被告等人有業
    務往來、金錢借貸，或為避免忘記、或為避免混淆支借金額
    所為，雖係供己參考或備忘之用，惟實乃於採購業務過程中
    而製作。況其製作當時，尚無法預料將供日後證據之用，應
    無虛偽記載之可能。故就其製作之原因、過程、內容、功能
    等加以綜合判斷，可認在客觀上具有特別可信性之情形，自
    可作為證明被告所涉犯罪事實存否及其內容之文書，也即屬
    於刑事訴訟法第159條之4第3款之特別規定，而得為證據，
    應具有證據能力，核先敘明。是辯護人主張證人柯銘章所持
    有之「建榮五金行」記事簿(一)、(二)，該記事簿之內容，均係
    被告以外之人於審判外所為陳述，且該記事簿並非全然為柯
    銘章所記載，亦未說明如何記載、目的為何，應認無證據能
    力云云，尚非可採。
三、中華民國92年1月14日修正通過之刑事訴訟法施行前，已繫
    屬於各級法院之案件，其以後之訴訟程序，應依修正刑事訴
    訟法終結之。但修正刑事訴訟法施行前已依法定程序進行之
    訴訟程序，其效力不受影響。刑事訴訟法施行法第7條之3規
    定亦明。是本案被告詹益就與共同被告曾成章、柯銘章、周
    長洪、李俊雄及證人黃景佑在本次修正刑事訴訟法施行前已
    依法踐行之訴訟程序，基於法的安定性，其效力不受影響。
    又渠等於刑事訴訟法修正後，亦經原審及本院前審審理時以
    證人之身分傳訊，並接受其他被告之對質、詰問，已依修正
    後規定應踐行訴訟程序，以保障被告之對質、詰問權。是渠
    等依修正前刑事訴訟法規定所為之陳述，均有證據能力，自
    仍得作為被告詹益就之證據（有最高法院95台上字第3117、
    6098號判決可參）。
四、按被告以外之人於審判外之言詞或書面陳述，除法律有規定
    者外，不得作為證據，刑事訴訟法第159條第1項定有明文。
    惟同法第159條之5規定：「被告以外之人於審判外之陳述，
    雖不符前四條之規定，而經當事人於審判程序同意作為證據
    ，法院審酌該言詞陳述或書面陳述作成時之情況，認為適當
    者，亦得為證據。當事人、代理人或辯護人於法院調查證據
    時，知有第159條第1項不得為證據之情形，而未於言詞辯論
    終結前聲明異議者，視為有前項之同意。」。查，本案於言
    詞辯論終結前，被告及其辯護人除對上開證物及證人柯銘章
    、周長洪、黃景佑等人於調查站之陳述爭執其證據能力外，
    對其他證人於警詢、偵查中之證詞等證據方法之證據能力，
    均未聲明異議。本院審酌上開不爭執之言詞陳述作成時之情
    況，認無顯不適當之情形，至其他文書等證據方法，分別屬
    於公務員職務上製作及從事業務之人於業務上或通常業務過
    程所須製作之紀錄文書或證明文書，均無顯不可信之情況，
    且採納上開證據方法，尚無礙於被告於程序上之彈劾詰問權
    利，而認上開傳聞證據合於刑事訴訟法第159條之4、第159
    條之5等規定，因而均具證據能力。又被告之筆錄，係被告
    本身之供述證據，無傳聞證據排除之適用，而被告又無抗辯
    該等筆錄之作成有出於強暴、脅迫、利誘、詐欺、疲勞訊問
    、違法羈押或其他不正之方法，且亦無違反被告訴訟法上權
    利保障之事項，自得為證據，合先敘明。
乙、實體方面：
壹、公文書不實登載罪部分：
一、訊據被告詹益就矢口否認有何公務員登載不實文書犯行，並
    辯稱：其僅告知曾成章、李俊雄等人購買電器用品之預算項
    下，已無經費支應，並不知曾成章要挪用挖土機修理包經費
    支應，挖土機是否損壞，現場單位才清楚，其不清楚實際情
    形，其請證人柯銘章出具挖土機修理包估價單，確實是要向
    柯銘章購買挖土機修理包云云。辯護人提出辯護意旨稱：
  (一)關於曾成章採購電器用品，並請柯銘章代墊購買費用等事實
    ，被告詹益就係於挖土機修理包驗收後，過一段時間方知該
    情事，事前全然不知情。且根據證人柯銘章於第一審、第二
    審之證述內容，均證述要求其墊付、購買電器用品者乃曾成
    章，該電器用品亦為曾成章所簽收，而被告詹益就從未要求
    柯銘章以請購修理包的費用來抵償電器用品的費用等情，足
    徵阿里山監工區要求柯銘章購買電冰箱等電器用品一事，確
    實係曾成章一人所為，與被告詹益就無涉。
  (二)被告詹益就確實因阿里山所有之挖土機需要修理包，而請證
    人柯銘章估價，然其並未指示柯銘章以請購修理包之費用核
    銷購買電器之費用。況被告未經手驗收，根本不知驗收不實
    ，且林管處與阿里山監工區，兩者相距甚遠，被告僅能憑藉
    驗收之負責人蓋章，即認為已送貨而同意廠商請款，此與購
    買電冰箱等電器用品無關，被告詹益就完全不知曾成章挪用
    該費用以支付電冰箱等電器款項。
  (三)據嘉義林管處規定之小額採購（即10萬元以下）作業規定，
    本件挖土機修理包原應由用料單位呂鴻欽提出申請（本件由
    曾成章代行），然後由曾成章送主任周長洪核定，完成申購
    手續。請購手續完成，始送交鐵路管理課材料股承辦人即被
    告詹益就辦理詢價，取具估價單，轉送材料課股長張榮祿、
    課長李俊雄完成核章程序，並送會計室完成稽核簽章，再呈
    機關首長，依職權核定。繼由承辦人即被告詹益就請廠商送
    貨，交用料單位之呂鴻章收料，曾成章驗收以及呂鴻章料管
    ，完成交貨，送貨同時，並告知廠商檢附發票，憑以辦理請
    款手續。被告接獲廠商之發票，即將發票粘貼於「粘貼憑證
    用紙」上，呈材料課審核後，轉送會計室，嗣轉呈機關首長
    核判，開傳票及支票完成付款手續。被告詹益就依上述規定
    程序，辦理本件修理包之採購作業，與嘉義林管處規定之採
    購作業完全相符，應無刑法第216、213條之行使公務員明知
    不實事項登載無執掌上之公文書罪行。
  (四)被告詹益就對於柯銘章代墊電器用品一事均不知情，估價單
    及統一發票有無涉及不實，被告當時並不知情，則被告當無
    涉及偽造文書，更無從與柯銘章共同成立商業會計法第71條
    第1款之罪等語。
二、經查：
  (一)被告詹益就與曾成章二人於購買電器之初，即知無法核銷，
    需以他項名義核銷：
  (1)上述洗衣機、烘乾機、電冰箱及除溼機等電器，係周長洪詢
    問曾成章可否購買後，曾成章電請柯銘章代購，於90年9月
    13日由柯銘章送至嘉義林管處阿里山監工區職務宿舍區之情
    ，業經曾成章及周長洪、柯銘章供承在卷，並有柯銘章送貨
    單據影本一份及上述電器用品放置位置照片影本一份在卷可
    查（見92年偵1992號卷第27頁、92年他字第419號卷第34-35
    頁、調查站卷第65頁、原審卷三第142頁）。
  (2)已判決確定之共同被告曾成章於調查中供稱：「周長洪有向
    我及詹益就表示因宿舍缺乏冰箱、洗衣機、烘乾機等電器用
    品使用，是否可以用公款請購該等用品，…，【於是我向詹
    益就請示後，詹益就表示有需要就先購買，事後再想辦法辦
    理經費核銷】，我於90年9月間左右乃透過友人柯銘章代購
    前開…等電器用品，並由柯銘章載往阿里山監工區之宿舍內
    使用，事後再以假報銷之方式將款項支付給柯銘章，【後來
    詹益就向我表示目前僅有挖土機修理包之經費可以動支】，
    原本我有意以挖土機嚴重淹水之名義請購款項，但另一技術
    士呂鴻欽認為不妥，隨後我與呂鴻欽前往嘉義林管處會計室
    找陳聰榮，最後才以挖土機修理包之名義辦理請購，而且在
    周長洪到任後不久曾發生挖土機故障情事，周長洪向我表示
    可否事先請購備用器材以備不時之需，所以我於90年10月間
    就以請購挖土機修理包之名目辦理請購，再將申請挖土機修
    理包之經費用來支付前開所購買之電器用品，…，事後周長
    洪並表示願意自付全部購買前等電器用品之費用，並打電話
    給鐵路課課長李俊雄詢問有關如何解決前述採購電器用品之
    事，後來周長洪向我表示此事李俊雄會處理，…。但是我還
    是依照詹益就建議之方式，填具挖土機修理包請購單，進行
    有關挖土機修理包之請購事宜。」等語（見92年偵1992號卷
    16-19頁）。繼於偵查中供稱：「【詹益就叫我去找柯銘章
    先把東西帶上去，錢以後再補辦手續。詹益就說用挖土機修
    理包的錢補。】我以大修包來申請，申請修理包備用，呂鴻
    欽反對，我和呂鴻欽去找陳聰榮，陳聰榮說我以淹水名義買
    會害到呂鴻欽，所以後來我以大修包名義申請。」等語（見
    92年偵1992號卷121頁反面）。復於聲請羈押案件原審法官
    訊問時供稱：柯銘章所代購之電器送上阿里山監工區，經向
    被告詹益就請示後，因挖土機修理費項下有經費可支付，而
    周長洪剛好指示其購買挖土機修理包，因此，其便依被告詹
    益就之建議，請購挖土機修理包以支付上述電器費用等語（
    見偵1992號卷第17-18頁、第140頁；原審聲羈卷第10頁）。
    而曾成章與被告詹益就係同事，曾成章填具申請財物請購單
    後，依程序須送請被告詹益就核章，則是否可以修理包名義
    核銷，曾成章自有與被告詹益就討論並經其同意之必要，另
    兩人私下關係亦密切（由後述兩人曾共同接受柯銘章不當招
    待可知），是曾成章上開供述「曾請示」被告詹益就云云，
    斷非誣陷之詞，應堪採信。
  (3)綜上，曾成章要購買電器前【曾請示】被告詹益就甚明，是
    被告詹益就辯稱購買電器他事先不知云云，應非可採。被告
    詹益就與曾成章二人於購買電器之初，即知無法核銷，需以
    他項名義核銷，至為灼然。
  (二)被告詹益就與曾成章均明知請購挖土機修理包，純為挪用為
    已購電器請款之用，非實際需要：
  (1)證人張榮祿（嘉義林管處鐵路課技正，曾任材料股長）於調
    查中證稱：「阿里山監工區無能力拆解修理挖土機引擎」等
    語（見他419號卷10頁）。另證人呂鴻欽（負責阿里山森林
    鐵路道班保養、維修）於原審具結證稱：「（為何請購單需
    要你跟曾成章一起蓋章？）因為我是挖土機的使用人，曾成
    章是辦理材料的人，所以要我們二人蓋章。（挖土機故障的
    修理，是否需購買引擎修理包？）應該不需要。（監工區同
    仁的技術，修理包是否可以直接修理？）沒有辦法。」（原
    審卷三，第93-94頁）。
  (2)已判決確定之共同被告李俊雄於91年3月間某日召集被告詹
    益就與曾成章、柯銘章至阿里山森林鐵路嘉義車庫商議如何
    對本件假採購挖土機修理包案善後，證人黃景佑即嘉義林管
    處鐵路課車庫主任於調查中已證稱：「…，所以在91年3月
    間某天晚上李俊雄、詹益就、曾成章等人來到林管處嘉義車
    庫討論事情，…，【當時他們有討論到政風室正在清查挖土
    機修理包採購事宜】，我聽到他們談論根本沒有購買挖土機
    修理包，且該修理包金額達新台幣六、七萬元，…，後來柯
    銘章就趕來與他們一起商討如何解決，【後來他們就決定由
    柯銘章趕快買一個挖土機修理包回來讓政風室人員檢查。】
    」等語（見他419號卷23-24頁）。如果係正當討論業務，為
    何要相約到車庫去談，可見李俊雄係【恐虛購修理包之事曝
    光】，才邀集被告詹益就及曾成章、柯銘章等私下談。
  (3)挖土機修理包為特殊物件，被告詹益就於原審聲請羈押案件
    訊問時，亦坦承：不確定被告柯銘章本身是否有賣挖土機修
    理包等語（見原審聲羈卷第7頁）；而證人即璋昱行負責人
    郭漳霖於偵查中證稱：嘉義林管處曾向其購買二部挖土機，
    其中嘉義林管處有一詹姓男子（詳細名字不清楚）多次向其
    洽購挖土機零組件等語（見他994號卷第50-51頁），於本院
    前審審理時仍為相同之證述；另柯銘章於偵查中亦供稱：被
    告詹益就要其以電話向郭漳霖詢問修理包價錢，以便填寫估
    價單等語（見他994號卷第45頁）。顯然被告詹益就不確定
    柯銘章是否有賣挖土機修理包，之前欲購買挖土機零件，均
    係向證人郭漳霖購買，且柯銘章本身對挖土機修理包價格不
    熟，尚須詢問證人郭漳霖。衡諸常情，被告詹益就若確實欲
    購買挖土機修理包，應會向彼此認識且對修理包熟悉之郭漳
    霖購買，而不會向對挖土機修理包根本不熟悉之柯銘章購買
    。故被告詹益就、曾成章二人向柯銘章購買挖土機修理包之
    採購並非實在，無庸置疑。
  (4)又依照嘉義林管處採購之程序，曾成章為請購人，須將請購
    之物品名稱、規格寫明，被告詹益就為材料股採購人員，必
    須根據曾成章所列出之規格找尋廠商出具估價單，而柯銘章
    為廠商，若欲承作該採購，則須依據被告詹益就所列之規格
    報價，此觀諸嘉義林管處94年4月15日嘉鐵字第0945290191
    號函文所附小額採購作業之審核管制辦法規定自明（見原審
    卷二第66-67、75頁）。是，若所請購之規格有誤，市面無
    此產品或零件，被告詹益就、曾成章及柯銘章應會知悉。查
    上述挖土機修理包請購單上所列之規格為「Ｄ四五」，柯銘
    章所出具交付被告詹益就之估價單及統一發票亦均將規格書
    為「Ｄ四五」，此有上述請購單、估價單、統一發票影本在
    卷可查（見他994號卷第53-55頁），惟查市售之挖土機型並
    無「Ｄ四五」機型，「Ｄ」開頭之型號為堆土機，並非挖土
    機，此業經證人即挖土機買賣維修業者陳登傳證述在卷（見
    他994號卷第58頁）。而曾成章亦坦承：請購單規格所填之
    「Ｄ四五」有誤，後來問證人呂鴻欽之後，才知道型號應為
    「Ｎ四五」等語（見偵1992號卷第138頁），顯然請購單、
    估價單及發票上之規格均有誤，若被告詹益就、曾成章二人
    確實要向柯銘章購買挖土機修理包，則其等應可輕易察覺機
    型有誤，然其等於整個採購、請款之過程中均未察覺錯誤，
    或提出質疑。足見本件挖土機修理包採購並非真實，彼等二
    人，於依周長洪指示辦理挖土機修理包採購之時，並無意購
    買修理包，【彼等二人確有利用採購挖土機修理包機會，挪
    用經費支付柯銘章購買電器費用之犯意聯絡甚明】。
  (5)證人陳聰榮於調查站證稱：「請購程序完成後，由詹益就經
    手購買挖土機修理包，曾成章辦理驗收證明，呂鴻欽則負責
    保管，該單據必須由採購經手人詹益就檢附並黏貼廠商發票
    後，並【經過曾成章確實驗收】，呂鴻欽確實保管後，才層
    轉鐵路課、會計室等單位辦理核銷。」（見偵1992號卷第
    151-152頁）。而曾成章於警詢亦供稱：「（你、詹益就、
    李俊雄、柯銘章及黃景佑等人，於嘉義林區管理處政風室開
    始查察上開挖土機修理包採購弊案期間，曾在嘉義車庫會商
    如何補救，其經過情形為何？）我在此願向貴站人員針對我
    於91.3.14在貴站所做之筆錄內容作更正，當時係詹益就電
    話通知我到場，詹益就、李俊雄、柯銘章、黃景佑等人皆已
    在場，會商結果，【在場人士均表示要趕緊購買一組新的挖
    土機修理包來提供予政風室查察】，柯銘章則告訴我隔天至
    嘉義水上鄉興泰公司找郭漳霖拿該挖土機修理包，次日，我
    即依照柯銘章之指示，前往水上找郭漳霖拿挖土機修理包，
    並將該挖土機修理包拿回阿里山監工區材料倉庫存放。」（
    見920324警詢筆錄，92年度偵字第1992號偵查卷第138頁反
    面），足見被告詹益就對「假借購買挖土機引擎修理包名義
    ，欲以該經費支付購買上述電器費用」一節，與曾成章已有
    共識，則挖土機修理包先前未經過曾成章確實驗收，被告詹
    益就亦明知此情，至為灼然，而非事後政風室調查此案時，
    被告詹益就才知悉曾成章未確實驗收。
  (6)曾成章在請購挖土機修理包之前，柯銘章業已於90年9月13
    日將上開電器用品送上阿里山監工區，並由柯銘章代為墊款
    一節，已如前述。雖不同預算科目之經費間，如有必要，可
    辦理流用手續。因此，上述採購挖土機修理包之預算項（即
    修理維護費）下之經費，透過辦理流用手續，可用以支付購
    置電器用品，然辦理流用手續，必須簽請嘉義林管處處長或
    林務局同意始可辦理等情，業據證人即嘉義林管處會計人員
    陳聰榮、現任鐵路管理課課長蔡廣盛、前材料股長張榮祿證
    述明確（見原審卷三第76、97-98、109頁），並有嘉義林管
    處94年4月15日嘉鐵字第0945290191號函一份在卷可查（見
    原審卷二第66-67頁）。故本件雖非不得以挖土機修理包預
    算項下之經費，購置上開電器，惟須事先簽准辦理流用手續
    。惟查，被告柯銘章代購電器之時，尚未辦理流用手續，亦
    即在辦理流用手續前，即已購買電器，嗣後若再辦理流用，
    簽准過程中，審核之單位長官未必會同意，如此一來，被告
    柯銘章代墊之款項，未必會有其他經費加以核銷。因之，被
    告詹益就與曾成章顯有辦理假採購之動機。
  (7)綜上，所謂購買修理包一事，純為挪用為已購電器請款之用
    ，而非實際需要，且事後購買修理包應付政風室調查，乃為
    掩飾先前公文書登載不實之犯行，被告詹益就並非不知情。
  (三)已判決確定之共同被告曾成章有變造公文書及盜用呂鴻欽印
    章之情事：
  (1)曾成章於偵查中供稱：「（挖土機修理包）該黏貼憑證用紙
    上之『用途說明』欄位內，未經以立可白塗抹前之字跡『本
    區挖土機因桃芝颱風引擎進水修理用』，確係我本人之字跡
    無誤。」、「該黏貼憑證用紙上之『用途說明』欄位內，以
    立可白塗抹後之字跡『本區挖土機因使用年久整修用』，確
    係我本人之字跡無誤。」等語（見偵1992號卷137頁反面）
    。
  (2)曾成章亦於偵查中供稱：「呂鴻欽在嘉義林管處黏貼憑證用
    紙上的章是我蓋的，我是他職務代理人，他當時出公差，把
    鑰匙和印章都交給我。」等語（見偵1992號卷第171頁）。
  (3)復有嘉義林管處黏貼憑證用紙影本（內含上述建大行不實發
    票、請購單）、估價單影本各一份在卷可查（見他994號卷
    第9-11頁）。是曾成章有變造上開公文書及盜用呂鴻欽印章
    之情事，至為灼然。
  (4)惟查：曾成章盜用證人呂鴻欽之印章蓋於上開請購單及黏貼
    憑證用紙上，所犯刑法第217條第2項盜用印章罪，為上開所
    為公文書不實登載犯行之部分行為，不另論罪。另曾成章將
    原先採購用途由「引擎浸水」以立可白改為「年久整修用」
    ，再逕送會計室，因曾成章與詹益就、周長洪、李俊雄已有
    上開公文書登載不實之「犯意聯絡」而推由曾成章提出採購
    申請，故曾成章不另犯變造公文書罪，併此敘明。
  (四)已判決確定之共同被告李俊雄、周長洪公文書登載不實部分
    ：
  (1)被告詹益就供承：曾成章至嘉義林管處詢問其有無經費購買
    上述電器，經其表示無經費，曾成章表示課長同意購買。因
    此，其與曾成章便前去見課長李俊雄，李俊雄表示可購買，
    其方表示可考慮由修理維護費項下找錢，李俊雄因而表示程
    序須做好等語（見原審卷四第17頁、偵1992號卷第11頁）。
    雖李俊雄否認詹益就、曾成章曾一同向伊請示如何處理。惟
    查曾成章詢問詹益就有無購買電器經費時，嘉義林管處鐵路
    管理課購置電器經費預算項目下已無該項經費可供使用乙節
    ，已為詹益就、曾成章所自承，按被告詹益就僅係承辦採購
    人員，衡諸常情，其在未確定上級長官是否同意購買該些電
    器前，應不可能甘冒經費無著落，須自掏腰包彌補之風險，
    而先請廠商將電器送至阿里山監工區。是應認被告詹益就所
    供述其與曾成章就可否購買電器一事，一同前去請示李俊雄
    經李俊雄同意以其他項目預算購買，惟交代程序要做好等情
    ，較為可採。
  (2)周長洪為嘉義林管處阿里山監工區主任，阿里山監工區相關
    採購案，均由該監工區申請，經監工區主任核章，呈送嘉義
    林管處審核等情，業據證人蔡廣盛於原審法院訊問時證述明
    確（見原審卷三第80頁）；而李俊雄於曾成章探詢可否購置
    電器用品之初，即知當時並無購買電器用品之經費，但同意
    以其他預算項目購買，又周長洪【於未提出任何電器用品請
    購單之情形下】，柯銘章即將電冰箱等電器用品送至監工區
    並部分安裝完畢，曾成章旋以「挖土機浸水」之不實理由，
    提出挖土機修理包之請購案，周長洪、李俊雄竟均於財物請
    購單上【核章】。則李俊雄、周長洪身為單位主管，對本件
    非依法定程序採購電器用品，依常情自不能諉稱不知情。（
    詳本件最高法院95年度台上字第6704號判決發回意旨(七)）
  (3)據上，已判決確定之共同被告李俊雄、周長洪身為單位主管
    ，均明知公物之採購應據實載明其用途，方使審核單位能確
    實審查是否有購置之必要，挖土機修理包之價值非淺，若無
    必要，本不應任意浪費公帑，其等二人亦均明知挖土機引擎
    並未浸水損害，【卻仍予核章】，此一行為已對於嘉義林管
    處之物品採購管理正確性及國家設置採購業務之管制機制，
    均有生損害之危險性，嗣後因會計室技術士陳聰榮審核時，
    認請購裡由與常情不符，而將請購單退回，再由曾成章修正
    用途，惟曾成章修正用途係為應付會計室，故應與周長洪、
    李俊雄之犯意聯絡不受影響。（詳本院前審95年度上更(一)字
    第566號判決理由）
三、綜上所述，上開洗衣機等電器係於90年9月13日由柯銘章送
    至嘉義林管處阿里山監工區職務宿舍區後，被告詹益就、已
    判決確定之共同被告曾成章始在90年9月底至10月初間，以
    挖土機引擎進水損壞為由，請購修理包，並由曾成章盜蓋呂
    鴻欽職章，經被告詹益就、已判決確定之共同被告周長洪、
    李俊雄蓋章，後遭證人陳聰榮向證人呂鴻欽查證後，發現不
    實而退件，曾成章遂將原事由塗掉，再以「本區挖土機因使
    用年久整修用」直接送嘉義林管處會計室審核，再呈轉相關
    人員審核通過，嗣曾成章並未取得挖土機修理包，仍辦理驗
    收手續，並盜蓋證人呂鴻欽職章於保管人欄，詎柯銘章明知
    並未實際交付挖土機修理包，然仍製作虛偽之發票供被告詹
    益就、曾成章辦理核銷手續，嘉義林管處因而撥款72975元
    予柯銘章之事實，應可認定。又被告詹益就及已判決確定之
    共同被告曾成章、周長洪、李俊雄等不顧無經費可購置電器
    之事實，逕購置電器，再以購買修理包名義取得款項，致使
    所購電器無法列為林管處財產，而修理包又未實際購入，影
    響林管處財產採購正確性及財產管理，自有生損害於嘉義林
    管處。是被告上開所辯，顯係事後卸責之詞，不足採信，罪
    證明確，其公文書不實登載之犯行，堪以認定。
貳、購辦公用器材、物品收取回扣罪部分：
一、訊據被告詹益就矢口否認有何上開購辦公用器材、物品收取
    回扣之犯行，辯稱：「柯銘章並未能具體說明記事簿記載係
    何筆採購之回扣，依據嘉義林管處出具之支出傳票整理結果
    ，柯銘章取得之採購金額，算出之成數亦與公訴人所指之一
    成不相當，足見柯銘章記事簿之記載有誤，不能採信，另其
    進行測謊當日，心情緊張，測謊結果應有可議，且測謊並不
    能作為認定犯罪事實之唯一依據。」云云。辯護人提出辯護
    意旨稱：
  (一)證人柯銘章並未就記事簿所列之「回扣」具體指出係何筆採
    購案所交付，檢察官亦未提出具體證據加以說明，故柯銘章
    所述回扣之證詞有明顯瑕疵。
  (二)經核對「嘉義林管處整理被告詹益就自84年8月至91年4月承
    辦向柯銘章採購之記錄」與柯銘章「記事簿記載自84年8月
    至91年4月」給林管處詹益就等人回扣，前者請購記錄共289
    筆，後者記載回扣筆數共23筆，兩者內容，其中記載時段、
    時間、比數、交易金額等與其所謂「一成回扣」相差懸殊，
    自難以此作為被告收取回扣事實之認定。
  (三)被告詹益就雖經公訴人送法務部調查局為測謊鑑定，然公訴
    人既未能以積極證據證明被告有何違反規定向柯銘章採購或
    便利柯銘章程作採購案等情，自難僅以測謊報告書認定被告
    確實有收受回扣之犯行。
  (四)況據行政院農委會林務局嘉義林管區管理處所檢送被告詹益
    就自84年8月至91年4月30日間之採購影本觀之，被告詹益就
    之採購對象，並非以「建大行」及「建榮五金行」為限，被
    告依法辦理採購之金額逾新台幣五千多萬，廠商甚至超過
    100家以上，故被告經辦之採購並非不論大小、項目，一律
    向柯銘章採購，二人亦非關係匪淺等語。
二、經查：
  (一)證人柯銘章於原審審理時已證稱：有關支付回扣予被告詹益
    就之詳情，如其在調查站所述等語（見原審卷四第62-63、
    73頁）。而證人柯銘章於調查站訊問時證稱：因為嘉義林管
    處並非按月向其採購，因此，記事簿記載給付被告詹益就回
    扣部分，【是按照採購金額約一成計算】，其中以藍色筆記
    載日期，應給付之回扣金額，以紅色筆記載所扣除之公積金
    ，以黑色筆記載實際給付之回扣金等語，並證述給付回扣之
    詳情（見92偵1992號卷第23-24頁、他994號卷第48-49頁，
    【扣案記事本有關詹益就收取回扣約一成部分，詳如附表一
    編號三、八、十一、十二所示】）。
  (二)被告詹益就分別於86年5月、12月及87年5月、6月所辦理之
    採購而由證人柯銘章承攬之明細（詳如附表二所載），有外
    放之「會計傳票收支憑證簿」可稽，而「這段期間」被告有
    收受證人柯銘章如附表一編號三、八、十一、十二所載按照
    採購金額「約一成」計算金額之回扣（詳本次最高法院發回
    意旨(三)），則堪認證人柯銘章就被告詹益就掌管物品採購之
    特定職務行為概括地賄求承攬，且被告詹益就踐履賄求（即
    上開所辦理之採購由證人柯銘章承攬），證人柯銘章支付「
    按照採購金額約一成計算金額之回扣」之此等相對給付以為
    回報，是被告詹益就收受此等相對給付之回扣，與其踐履證
    人柯銘章之賄求，可認定其間具有對價關係之程度，至為灼
    然。
  (三)被告詹益就送法務部調查局為測謊，其對於「柯銘章未招待
    其喝過花酒、其未收受柯銘章給的回扣」等問題，經測試結
    果均呈情緒波動之反應，研判有說謊，此有測謊報告書1份
    附卷可稽（詳見92年度偵字第2821號卷第115頁），本件為
    測謊測試之專業人員受有測謊技術課程之訓練，為測謊前均
    經過受測謊人之同意，對於測謊過程均有完整之生理紀錄圖
    ，顯見本件測謊並無不當之處，應可採信。
  (四)雖依「會計傳票收支憑證簿」所示，嘉義林管處在86年1月
    至3月間、87年1、2月間、88年3月至12月間、89年間、90年
    間，均有被告詹益就承辦而向證人柯銘章採購之記錄，且金
    額不小（詳見補充理由書及上述傳票資料），然證人柯銘章
    所載扣案記事簿對此部分均未記載被告收取回扣之情事，兩
    相對照，自有未合，猶如後述不另為無罪諭知之部分，惟不
    能憑此影響本院上開之心證而為有利被告之認定，併此敘明
    。
  (五)至於選任辯護人提出本院95年度上更二字第553號判決、最
    高法院97年度台上字第3407號判決，認為同理，被告應不構
    成購辦公用器材、物品收取回扣罪云云，惟查：證人柯銘章
    上開記事簿影本二本所記載之對象有關南靖糖廠之管理物料
    股股長胡清德、物料股管理師葉石雄、物料股採購承辦人鄒
    文科等人之部分之案情，乃該記事簿之記載關於胡清德、葉
    石雄收取回扣之金額，與南靖糖廠和證人柯銘章間具體採購
    物料價款之資料計算回扣之金額不相符，且二本記事簿所載
    金額之數字，並非按各個採購案逐筆記載，而係按月記載其
    總額，無從區別其各個採購案所給之金額，【又與扣案傳票
    冊所示南靖糖廠具體物料採購價款間，並無相符價額之成數
    比例可資佐證】，且證人柯銘章對於其所謂「回扣」與私人
    借貸間金額之記載代號顯然混雜使用，甚且以是否還款作為
    所謂「回扣」認定標準，以致法院無從以公訴人所提出證人
    柯銘章證詞及二本記事簿記載、證人林和平、机明貴、林美
    青、侯響能、趙慶寬等人之證言，及南靖糖廠採購傳票冊等
    ，據以認定被告等人確有收取回扣之事實，自難僅以上開測
    謊報告書遽為被告胡清德等三人有違背職務收受賄賂犯行之
    認定。因而均為無罪之判決，有上開判決附卷可參。而本案
    被告詹益就與證人柯銘章間並無私人借貸之問題，兩案之案
    情非完全雷同，自不能比附援引，而為有利被告詹益就之認
    定，併此敘明。
三、綜上所述，被告上開所辯，顯係事後卸責之詞，不足採信，
    是被告罪證明確，其購辦公用器材、物品收取回扣之犯行，
    堪以認定。
參、對於職務上之行為，收受不正利益罪部分：
一、訊據被告詹益就矢口否認有何上開貪污犯行，辯稱：「其與
    柯銘章聚會吃飯或喝花酒，都是有山上朋友下山吃飯找其作
    陪之情形，而其亦曾付款，並非全受柯銘章招待，且公訴人
    所指記事簿所記載之時間，有些在其出差當日，足見柯銘章
    記事簿之記載有誤，不能採信。另其進行測謊當日，心情緊
    張，測謊結果應有可議，且測謊並不能作為認定犯罪事實之
    唯一依據。」云云。辯護人提出辯護意旨稱：柯銘章所有招
    待花費紀錄簿（記事本）第31至43頁，均係其81年至90年招
    待朋友及嘉義林管處人員吃飯、喝花酒、按摩之記錄，其喝
    花酒、按摩部分以招待曾成章、詹益就為最多。惟柯銘章並
    未說明該些招待與被告詹益就之何等職務有對價關係，並無
    法證明被告詹益就有就其職務上行為收受不正利益等語。
二、經查：
  (一)按貪污治罪條例第四條第一項第五款、第五條第一項第三款
    所定公務員對於違背職務上之行為或對於職務上行為，收受
    賄賂或不正利益罪之成立，以其收受之財物或不正利益，與
    公務員職務範圍內踐履賄求之特定行為（違背其職務或為其
    職務上之行為）是否有對價關係為必要。所謂「對價關係」
    ，係指行賄者交付賄賂或其他不正利益之目的，係以公務員
    踐履或消極不執行某特定職務上之行為以為回報，而公務員
    主觀上亦有收受賄賂或其他不正利益後踐履或消極不執行某
    特定職務上行為以資報償之意思。惟職務行為之行賄者，支
    付此等相對給付，【祇須就某一特定職務行為概括地確定，
    且在大體上可認定其間具有對價關係之程度，即為已足，而
    不以對職務行為之種類與內容具體而詳細地加以確定為必要
    】。兩者如有對價關係，不問行賄者以何種名義為之，其收
    受之一方即應成立收受賄賂罪，若非關於違背其職務或為其
    職務上之行為之報酬，其收受之財物或不正利益即不得謂為
    賄賂或不正利益，無成立該等罪名可言。又交付者本於「對
    於違背職務上之行為或對於職務上行為」而行賄之意思，以
    賄賂或不正利益買通公務員，冀求對於職務範圍內踐履或消
    極不執行賄求對象之特定行為，而公務員有職務上之行為存
    在，明知交付者係對於其「違背職務或為職務上行為」，冀
    求對於職務範圍內踐履或消極不執行賄求對象之特定行為而
    行賄，【明示或默許】允為於其職務範圍內踐履或消極不執
    行冀求之違背職務或為職務上之行為，進而收受交付者交付
    賄賂或不正利益，其收受財物或不正利益，與公務員允為於
    其職務範圍內踐履或消極不執行賄求之特定行為間，應可認
    其具有對價關係。亦即對於違背其職務或為其職務上行為收
    受賄賂或不正利益罪，交付者冀求公務員對於職務範圍內踐
    履或消極不執行賄求對象之特定行為而行賄，與公務員收受
    交付者交付賄賂或不正利益，允為於其職務範圍內踐履或消
    極不執行冀求之違背職務或為職務上之行為，彼此已達成意
    思之合致，在主觀上均認為彼此具有對價之關係存在，而實
    際為交付、收受，已形諸於外表示其職務範圍內踐履或消極
    不執行冀求之違背職務或為職務上行為之「可賄賂性」即足
    以構成本罪，不以公務員果真為職務範圍內踐履或消極不執
    行行賄者冀求之違背職務或為職務上行為為必要（最高法院
    99年度台上字第4369號判決參照）。
  (二)證人柯銘章業於調查站訊問及偵查中證稱：記事本（招待花
    費紀錄簿）第31至43頁之記載，均係其81年至90年招待朋友
    及嘉義林管處人員吃飯、喝花酒、按摩之紀錄，其中喝花酒
    、按摩部分以招待被告（曾成章）、詹益就為最多，確有於
    附表三所示時、地招待被告詹益就飲宴、喝花酒之情形等語
    （見他994號卷第49頁、76頁背面、偵1992號卷第22-26頁、
    第118頁）。而證人柯銘章所製之記事本（見偵1992號卷第
    104-114頁）所記載之對象，並非僅限於被告詹益就、（曾
    成章）等公務員，尚包括其他廠商、私人，且記載之時間連
    續，顯見該記事本確係證人柯銘章依據其實際之開支而為記
    載，並非刻意誣陷被告詹益就所製作（詳本次最高法院發回
    意旨(四)），因此該記事本記載之內容應為真實。
  (三)被告詹益就負責物品採購之職務，本應注意與廠商之往來應
    保持適當之距離，以守分際，卻任意接受廠商即證人柯銘章
    招待至有女陪侍之酒家、KTV等不當場所消費之不正利益，
    一般生意人若無利可圖，為何要給予被告詹益就不惜血本花
    費數千甚至上萬元之金額，僅為單純招待被告詹益就前往如
    記事本所載之場所為不當飲宴之賠本生意？且觀諸該記事本
    中有關招待來賓名單之記載，僅有被告與曾成章2人之名字
    ，而無林管處其餘公務員之記載，益見證人柯銘章希望被告
    詹益就可利用職務之便，多多向其辦理採購，助其擴展生意
    ，此為一般生意人慣用之手法，被告詹益就辯稱此與其職務
    間並無關連性或對價關係云云，應非可採。再依外放證物「
    會計傳票收支憑證簿」記載及本院向嘉義林管處函查被告詹
    益就自84年7月1日起至91年4月30日止所經辦之採購案資料
    （詳本院卷一第152-359頁）觀之，被告詹益就所經辦之採
    購，雖非不論大小、項目，一律向柯銘章採購，但甚多係向
    柯銘章採購無訛，且被告詹益就與曾成章於本案未依正常程
    序辦理家電採購及挖土機修理包採購時，為何找非專門經營
    家電業或挖土機業之證人柯銘章購買？而證人柯銘章又何以
    願意先代墊前開家電用品之費用？應係柯銘章自認已藉回扣
    及不正利益打通關節，在被告詹益就所經辦之採購業務上，
    柯銘章可以穩賺甚至超賺，足見兩人關係匪淺，證人柯銘章
    對於被告所為不正利益之招待、飲宴，已超出一般朋友正常
    往來或餽贈之範圍（詳本次最高法院發回意旨(四)），應係其
    為承作公家機關採購，而給予被告職務上行為有關之不正利
    益，當無疑義。
  (四)被告詹益就分別於89年1月、5月、7月所辦理之採購而由證
    人柯銘章承攬之明細（詳如附表四所載），有外放之「會計
    傳票收支憑證簿」可稽，而「這段期間」被告有接受證人柯
    銘章如附表三所載之不當飲宴、消費等之招待，則依上開最
    高法院判決意旨之說明，堪認證人柯銘章就被告詹益就掌管
    物品採購之特定職務行為概括地賄求承攬，且被告詹益就踐
    履賄求（即上開所辦理之採購由證人柯銘章承攬），證人柯
    銘章支付「招待不當飲宴、消費等」之此等相對給付以為回
    報，是被告詹益就收受此等相對給付之不正利益，與其踐履
    證人柯銘章之賄求，在大體上可認定其間具有對價關係之程
    度，至為灼然。
  (五)被告詹益就送法務部調查局為測謊，其對於「柯銘章未招待
    其喝過花酒、其未收受柯銘章給的回扣」等問題，經測試結
    果均呈情緒波動之反應，研判有說謊，此有測謊報告書1份
    附卷可稽（詳見92年度偵字第2821號卷第115頁），本件為
    測謊測試之專業人員受有測謊技術課程之訓練，為測謊前均
    經過受測謊人之同意，對於測謊過程均有完整之生理紀錄圖
    ，顯見本件測謊並無不當之處，應可採信。
  (六)至於證人柯銘章於原審審理時所證稱：扣案之「招待花費登
    記簿」所載內容，為其招待朋友、應酬花費之記載，確有招
    待詹益就喝花酒之情形，但這些與生意無關，有時詹益就也
    會付錢，在喝花酒期間並未談到採購業務，也曾經招待其他
    嘉義林管處人員等語（見原審卷四第63、64、75頁），顯係
    事後迴護被告之詞，不足採信，是憑此不足為有利被告之認
    定。
三、綜上所述，被告上開所辯，顯係事後卸責之詞，不足採信，
    是被告罪證明確，其對於職務上之行為，收受不正利益之犯
    行，堪以認定。
肆、新舊法比較適用之說明：
一、刑法部分：
    按被告行為後，刑法已於94年2月2日修正公布，並於95年7
    月1日生效施行。而刑法第2條第1項修正為「行為後法律有
    變更者，適用行為時之法律。但行為後之法律有利於行為人
    者，適用最有利於行為人之法律。」，採「從舊從輕」之原
    則，與修正前刑法第2條採「從新從輕」之原則不同。又比
    較時應就罪刑有關之共犯、未遂犯、想像競合犯、牽連犯、
    連續犯、結合犯，以及累犯加重、自首減輕暨其他法定加減
    原因（如身分加減）與加減例等一切情形，本於統一性及整
    體性原則，綜其全部罪刑之結果而為比較（最高法院95年第
    8次刑事庭會議決議參照）。
  (一)被告行為後，刑法第28條已有修正，針對共同正犯之定義，
    修正後規定為共同「實行」犯罪，而修正前同條定義，則為
    共同「實施」犯罪。依刑法修正立法理由，修正前所指「實
    施」概念，涵蓋「陰謀、預備、著手、實行」；修正後則僅
    限於「實行」。而被告就上開「公文書不實登載犯行」，與
    曾成章、周長洪、李俊雄彼此間各有犯意聯絡及行為分擔，
    且已達「實行」之階段，是無論依95年7月1日修正施行前後
    之刑法第28條規定均構成共同正犯，對被告無利或不利之情
    形，不生新舊法比較之問題，而無刑法第2條第1項之適用，
    應依一般法律適用之原則，適用現行有效之刑法第28條，論
    以共同正犯（最高法院95年11月7日95年度第21次刑事庭會
    議決議意旨參照）。
  (二)刑法第56條連續犯之規定業經修正後之新刑法刪除，倘依修
    正後之新法，被告先後多次犯罪行為，即應分論併罰。此刪
    除雖非犯罪構成要件之變更，但顯已影響行為人刑罰之法律
    效果，自屬法律有變更，依新刑法第2條第1項規定，比較新
    、舊法結果，自以適用被告行為時法律即舊法論以連續犯，
    較有利於被告。
  (三)舊刑法第37條第2項規定：宣告六月以上有期徒刑，依犯罪
    之性質認為有褫奪公權之必要者，宣告褫奪公權一年以上十
    年以下。修正後新法同條項規定：宣告一年以上有期徒刑，
    依犯罪之性質認為有褫奪公權之必要者，宣告一年以上十年
    以下褫奪公權。本件被告所犯購辦公用器材、物品收取回扣
    罪及對於職務上之行為，收受不正利益罪，依修正前後規定
    均應宣告褫奪公權，新法並未較有利於被告，且褫奪公權為
    從刑，應附屬於主刑，不得割裂適用，自應適用主刑所適用
    之法律規定。
  (四)刑法第33條第5款罰金刑之適用：被告行為後，刑法關於罰
    金刑之規定業經修正公布，舊法第33條第5款「罰金：一元
    以上」之規定，修正公布為新法第33條第5款「罰金：新臺
    幣一千元以上，以百元計算之」，新法施行後，應依新法第
    2條第1項之規定，適用最有利於行為人之法律，比較新舊法
    結果，貪污治罪條例法定本刑中列有罰金刑者，以行為時之
    舊法第33條第5款定其罰金部分之法定刑，對被告較為有利
    。
  (五)刑法第51條第5款原規定多數有期徒刑合併應執行之刑不得
    逾20年，刑法95年7月1日修正施行後，提高合併應執行之最
    高度刑期為30年，又定執行刑為科刑事項，影響及行為人刑
    罰法律效果，自有就新舊法比較必要，比較結果，以被告行
    為時之舊法有利，應依新刑法第2條第1項前段規定，適用最
    有利於行為人之法律，即行為時之舊法。
  (六)綜上全部加減原因罪刑之比較，以適用修正前刑法上開之規
    定較有利於被告。
二、貪污治罪條例部分：
  (一)95年5月30日修正、95年7月1日施行前之貪污治罪條例第2條
    所稱之「依據法令從事公務之人員」，修正後改稱「公務員
    」（貪污治罪條例第2條係配合刑法之修正而同時修正），
    經比較貪污治罪條例第2條修正前、後之規定，並無對被告
    有利或不利可言。按被告行為後刑法條文雖經修正，但若僅
    屬單純之文字修飾，或將實務見解或法理明文化，而不涉及
    刑罰之輕重、構成要件之變更、或其他有利、不利於行為人
    之情形者，即無庸依刑法第2條第1項之規定比較新舊法，而
    應依一般法律適用原則，適用「裁判時法」處斷，此業經最
    高法院95年11月7日第21次刑事庭會議決議在案，是被告於
    行為時既係行政院農業委員會林務局嘉義林區○○○○路管
    理課材料股技士，於本件自為刑法第10條第2項第1款前段之
    「依法令服務於國家所屬機關而具有法定職務權限人員」（
    最高法院96年台上字第5042號判決參照）。
  (二)至於貪污治罪條例第4、5條之規定，於85年10月23日修正後
    ，迄未再修正，併此敘明。
伍、論罪科刑：
  (一)被告詹益就與曾成章、李俊雄、周長洪等四人明知將挪用維
    修挖土機（採購挖土機修理包）之經費購置電器，竟仍共同
    在不實之嘉義林管處經費支付申請財物請購（修）單上，及
    嘉義林管處黏貼憑證用紙上核章，且曾成章盜用呂鴻欽之印
    章蓋於上開請購單及黏貼憑證用紙上，足以生損害於呂鴻欽
    及嘉義林管處關於採購業務管理之正確性，係犯刑法第213
    條公文書不實登載罪。渠二次核章，係以一個犯意，接續二
    行為，以達一犯罪結果，為接續犯，非連續犯。被告詹益就
    上開犯行與曾成章、李俊雄、周長洪間，有犯意聯絡及行為
    分擔，均為共同正犯。
  (二)被告詹益就收取回扣，係犯貪污治罪條例第4條第1項第3款
    之購辦公用器材物品收取回扣罪。其接受不當招待，係犯貪
    污治罪條例第5條第1項第3款之對於職務上行為收受其他不
    正利益罪。被告詹益就與曾成章間，就附表三編號六共同接
    受招待部分，有犯意之聯絡及行為之分擔，為共同正犯。被
    告詹益就連續收受柯銘章之回扣及其他不正利益之行為，均
    時間緊接，手段相同，顯係各基於概括之犯意為之，各論以
    連續犯，其中收受不正利益部分，以「情節最重之附表三編
    號三」一罪論（故主文不論以「共同」），除無期徒刑不得
    加重外，餘加重其刑。
  (三)被告詹益就上開所犯三罪，犯意各別，罪名互異，應分論併
    罰。
陸、原審以被告罪證明確，因予論罪科刑，固非無見，惟查：(一)
    原審認共同被告李俊雄、周長洪無罪，而認被告就所犯公文
    書不實登載罪部分，與李俊雄、周長洪間無共同正犯之關係
    ，依上所述，顯有未洽。又共同被告柯銘章非公務員，其出
    具不實統一發票係犯行使業務登載不實罪，原判決認被告詹
    益就與柯銘章共犯公務員登載不實罪，亦有未洽。(二)被告係
    以一個犯意接續為二個登載不實文書之行為，為接續犯，並
    非連續犯，已如上述。原審論以連續犯並加重其刑，亦非適
    當。(三)刑法上之行使偽造文書或登載不實文書罪，以行為人
    提出所偽造或登載之文書，本於該文書之內容有所主張，方
    能成立。查本院既認定曾成章填具其職務上所掌之公文書即
    「財物請購單」並簽章後，呈請被告詹益就及其他上司核可
    ，則曾成章僅形式上提出該請購單，乃屬機關內部之職務上
    公文書之層轉（流程）行為，尚未就該財物請購單內容有所
    主張；另被告詹益就將柯銘章所製之不實發票黏貼於其職務
    上所掌之公文書即嘉義林管處「黏貼憑證用紙」上，並在經
    手人欄核章及為不實記載，再轉送請購單位辦理驗收、保管
    手續，亦屬機關內部之層轉（流程）行為，尚未就該黏貼憑
    證用紙內容有所主張，則原判決就此部分遽論被告詹益就均
    共同「行使」公文書不實登載罪，自嫌速斷（詳最高法院95
    年度台上字第6704號判決發回意旨(五)、97年度台上字第3493
    號發回意旨(三)），況起訴書此部分亦僅論以刑法第213條之
    罪（詳起訴書第11頁）。(四)被告所犯之刑法第213條之公文
    書不實登載罪，係於96年4月24日之前所犯，合於中華民國
    96年罪犯減刑條例第2條第1項第3款所規定之減刑條件，原
    審未及減刑，自有不合。(五)原判決認被告詹益就未成立收取
    回扣、收受不正利益罪，亦有未洽。檢察官上訴，就被告詹
    益就上開論罪之收取回扣、不正利益部分，指摘原判決不當
    ，為有理由，其餘部分，為無理由（詳後述不另為無罪諭知
    部分），被告詹益就上訴，仍執前詞否認犯罪，指摘原判決
    不當，雖無理由，惟原判決既有上開可議之處，自應由本院
    將原判決關於被告詹益就部分撤銷改判，以期適法。爰審酌
    被告詹益就毫不尊重國家採購規定，任意委請來往廠商代購
    物品，事後又假報銷，任意挪用經費項目，詹益就收取回扣
    、不正利益之時間、數額、方式，被告詹益就犯後否認犯行
    等一切情狀，分別量處如主文第二項所示之行，而被告所犯
    之刑法第213條之「公文書不實登載罪」部分，係於90年間
    所犯，在中華民國96年4月24日之前，且無中華民國96年罪
    犯減刑條例第3條不予減刑之情形，自合於該條例第2條第1
    項第3款所規定之減刑條件，應予以減刑為有期徒刑9月，並
    定其應執行之刑。被告詹益就上開所犯購辦公用器材物品收
    取回扣罪及對於職務上之行為收受不正利益罪，均應依貪污
    治罪條例該條例第17條規定宣告禠奪公權，且就最長期間執
    行之。另被告詹益就收受回扣9萬元，應依該條例第十條第
    一項、第三項規定追繳沒收，如全部或一部無法追繳時，以
    其財產抵償之。至於收受不正利益7萬7千8百元部分，依該
    條例第十條第一項規定，因限於「所得財物」始有追繳沒收
    問題，故此收受不正利益部分，自不諭知追繳沒收，則被告
    與曾成章就附表三編號六共同收受不正利益部分，自亦無連
    帶追繳沒收、連帶抵償之問題，併此敘明。
柒、不另為無罪諭知部分：
一、公訴意旨略以：
  (一)被告詹益就與曾成章、柯銘章、周長洪、李俊雄共同以上述
    方法挪用挖土機修理包經費購買電器，並將電器供周長洪個
    人使用，因認被告詹益就與曾成章、柯銘章、周長洪、李俊
    雄共犯貪污治罪條例第4條第1項第3款之購辦公用器材、物
    品舞弊罪嫌云云。
  (二)被告詹益就自84年起至91年4月間，基於經辦採購職務上之
    行為，索取賄賂之概括犯意，利用每次經辦採購之機會，向
    柯銘章索取十萬元以下小額採購之回扣，以每筆採購金額的
    一成計算回扣，累積由柯銘章處收受回扣達65萬6千5百元（
    其中84年8月31日收取回扣2萬5千元、86年4月30日收取回扣
    6萬2千元、86年6月30日收取回扣7萬元、86年7月31日收取
    回扣1萬5千元、86年8月31日收取回扣5萬4千元、86年11月
    30日收取回扣3萬5千元、87年3、4月及7月至12月共計收取
    回扣28萬9千元、88年1月和2月收取回扣共8萬6千元、91年1
    至4月共收取回扣6萬3千5百元，詳附表一除編號三、八、十
    一、十二外所示之部分）。因認被告詹益就上開行為涉犯貪
    污治罪條例第4條第1項第3款之購辦公用物品收取回扣罪嫌
    云云。
二、按犯罪事實應依證據認定之，無證據不得認定犯罪事實，刑
    事訴訟法第154條第2項定有明文。又不能證明被告犯罪者，
    應諭知無罪之判決，刑事訴訟法第301條第1項亦定有明文。
    復查刑事訴訟法第161條第1項規定：檢察官就被告犯罪事實
    ，應負舉證責任，並指出證明之方法。因此，檢察官對於起
    訴之犯罪事實，應負提出證據及說服之實質舉證責任。倘其
    所提出之證據，不足為被告有罪之積極證明，或其闡明之證
    明方法，無從說服法官以形成被告有罪之心證，基於無罪推
    定之原則，自應為被告無罪判決之諭知。是若審判時，檢察
    官未能提出適合於證明犯罪事實之積極證據，並闡明其證據
    方法與待證事實之關係；法院對於卷內訴訟資料，復已逐一
    剖析，參互審酌，仍無從獲得有罪之心證，自應為諭知無罪
    之判決（參照最高法院92年度台上字第192號判決要旨）。
    又刑事訴訟法上所謂認定犯罪事實之證據，係指足以認定被
    告確有犯罪行為之積極證據而言，該項證據自須適合於被告
    犯罪事實之認定，始得採為斷罪資料；而認定不利於被告之
    事實，須依積極證據，苟積極證據不足為不利於被告事實之
    認定時，即應為有利於被告之認定，更不必有何有利之證據
    。且刑事訴訟上證明之資料，無論其為直接或間接證據，均
    須達於通常一般之人均不致有所懷疑，而得確信其為真實之
    程度，始得據為有罪之認定，若其關於被告是否犯罪之證明
    未能達此程度，而有合理懷疑之存在，致使無從形成有罪之
    確信，根據「罪證有疑，利於被告」之證據法則，即不得遽
    為不利被告之認定（參照最高法院29年上字第3105號、30年
    上字第816號、76年台上字第4986號判例）。
三、(一)公訴人認被告詹益就涉犯貪污治罪條例第4條第1項第3款
    之購辦公用器材、物品舞弊罪嫌，無非係以被告詹益就與已
    判決確定之同案被告曾成章、柯銘章、周長洪、李俊雄等人
    以上述假採購之方法，挪用挖土機修理包經費購買電器供已
    判決確定之同案被告周長洪私人使用為依據。訊據被告詹益
    就堅決否認有上開購辦公用器材、物品舞弊罪犯行，辯稱：
    挖土機修理包與電器採購是二回事，事實上有關電器的事情
    我都不知情，而且那也不是我辦理的業務等語。(二)再者，公
    訴人認被告詹益就涉犯上開公訴意旨所指之貪污治罪條例第
    4條第1項第3款之購辦公用器材、物品收取回扣罪，無非係
    以柯銘章給付回扣之證詞，佐以記載給付回扣詳情之記事簿
    一本，被告詹益就所陳未收受回扣呈說謊反應之測謊結果及
    嘉義林管處84年至91年之會計傳票收支憑證簿計8冊，為其
    論罪依據。訊據被告詹益就堅決否認有何上開貪污犯行，辯
    稱：「柯銘章並未能具體說明記事簿記載係何筆採購之回扣
    ，依據嘉義林管處出具之支出傳票整理結果，柯銘章取得之
    採購金額，算出之成數亦與公訴人所指之一成不相當，足見
    柯銘章記事簿之記載有誤，不能採信，另其進行測謊當日，
    心情緊張，測謊結果應有可議，且測謊並不能作為認定犯罪
    事實之唯一依據。」等語。
四、經查：
  (甲)被訴購辦公用器材、物品舞弊罪嫌部分：
  (一)按貪污治罪條例第4條第1項第3款之犯罪態樣為「建築或經
    辦公用工程或購辦公用器材、物品浮報價額、數量、收取回
    扣或有其他舞弊情事」，而貪污治罪條例第4條第1項第3款
    之經辦公用工程收取回扣之所謂回扣，係指依據法令從事公
    務之人員，就應付給之建築材料費或工程價款，向對方要約
    ，提取一定比率，或扣取其中一部份，圖為自己不法之所有
    。而經辦公用工程浮報價額、數量罪，所謂「浮報價額、數
    量」，係指就原價格故為提高，以少報多，從中圖利而言（
    最高法院75年台上字第5136號判決意旨參照），故本條款既
    屬公務員之重大貪污行為，且所指其他舞弊情事係屬概括規
    定，自應與浮報價額、數量、收取回扣等獲取不正當利益者
    有等同之危害性方可相提並論；且按貪污治罪條例第6條第1
    項第4款之公務員圖利罪，係關於公務員職務上圖利之概括
    規定，必其圖利之該行為不合貪污治罪條例各條特別規定者
    ，始受本罪之支配，倘其圖利之行為合於其他條文或款項之
    特別規定，即應依該特別規定之罪論擬，無再適用本罪之餘
    地；而貪污治罪條例第6條已於90年11月7日修正公布施行，
    其第1項第4款「對於主管或監督之事務，直接或間接圖私人
    之不法利益」罪，經修正為「對於主管或監督之事務，明知
    違背法令，直接或間接圖自己或其他私人不法利益，因而獲
    得利益者。」（該款所定「明知違背法令」，於98年4月22
    日修正為「明知違背法律、法律授權之法規命令、職權命令
    、自治條例、自治規則、委辦規則或其他對多數不特定人民
    就一般事項所作對外發生法律效果之規定」），其構成要件
    修正，【將刑之可罰性限縮在圖私人不法利益】，此觀諸最
    高法院93年度台上字第5076號、第4499號判決意旨自明。因
    此，由屬貪污治罪條例概括規定之圖利罪修正意旨及同條例
    第四條第一項第三款之購辦公用器材舞弊罪與收受回扣、浮
    報價額等犯罪要件同列之情形觀之，貪污治罪條例係為嚴懲
    貪污，澄清吏治而設，犯該條例之罪者，其行為自應以圖私
    人不法利益為必要，如行為人無圖私人不法利益之意思，除
    其行為另構成刑法或其他法律之罪名，應依各該罪名處斷外
    ，要難遽論以貪污治罪條例之罪。因此，貪污治罪條例所定
    之「購辦公用器材、物品舞弊罪」，亦應以該舞弊行為【圖
    得私人不法利益】為要件。
  (二)被告詹益就及曾成章、柯銘章等人利用假採購挖土機修理包
    之機會，未實際採購挖土機修理包，而將挖土機修理包之經
    費挪為支付柯銘章代購上述電器用品使用，其間涉有公務員
    登載不實文書罪等犯行，已如前述。惟此是否即該當貪污治
    罪條例第四條第一項第三款之「購辦公用器材、物品舞弊罪
    」？參酌上述說明，所應審究者厥為被告詹益就上述挪用經
    費犯行，是否圖得私人不法利益？查，阿里山監工區職務宿
    舍與辦公室相連，周長洪住在單身宿舍內，由柯銘章代購送
    至阿里山監工區之洗衣機、電冰箱、烘乾機及除溼機等物品
    ，其中洗衣機、電冰箱已開封使用，並放置於宿舍與辦公室
    間公共走道角落，除溼機、烘乾機則因後來發生本案，所以
    放在倉庫未開封，洗衣機、電冰箱並非專供周長洪個人使用
    ，住宿之同仁均可使用之情，除據周長洪供述在卷外，並經
    證人即阿里山監工區員工呂鴻欽於原審證述屬實（見原審卷
    三第88-89頁），並有放置電器之現場照片四張在卷可查（
    見他字419號卷第34-35頁）。又嘉義林管處針對購置上述電
    冰箱等電器之問題，亦於94年7月25日以嘉鐵字第094529033
    7號函回覆原審稱：該案起因於阿里山監工區於90年9月間，
    因同年7月30日桃芝颱風來襲遭重創，連續豪雨不斷，森林
    鐵路因新舊災害不斷，多處路基中斷尚未搶通，無法通車營
    運停擺，上級嚴重關切，工程人員因此停止休假搶修災害，
    因工程人員緊急需要，未按採購程序購置烘衣機、除溼機、
    洗衣機、電冰箱等供工程人員使用，事後於90年10月初以90
    嘉修7號經費，請購挖土機修理包之款項，墊付先前購置烘
    衣機、除溼機、洗衣機、電冰箱等之款項，【惟未依規定辦
    理經費流用手續，所購置之電器，遂無法依事物管理規則規
    定，辦理財產管理及異動登記手續】，後經周長洪簽請准予
    列入財產管理，該處以該批電器均為以公款購置之公物，因
    而准其所請，有該函文在卷可查（見原審卷二第219-220頁
    ）。另阿里山地區，氣候溼冷，購置洗衣機、烘乾機、除溼
    機、電冰箱等物應為生活所必須，因此，若申請購置該些電
    器，應會予以准許，此亦據證人即現任嘉義林管處鐵路課課
    長蔡廣盛證述在卷（見原審卷第78頁）。故綜合上情觀之，
    本件洗衣機等電器之採購，確為阿里山監工區職務宿舍住宿
    同仁所必要，且非供周長洪個人使用，並無公訴人所指專供
    周長洪使用之情形，應無圖周長洪私人不法利益之情，至為
    灼然。
  (三)又柯銘章係購買洗衣機、電冰箱等合計總價為四萬二千零九
    十九元之電器，而提出販賣挖土機修理包金額為七萬二千九
    百七十五元之不實統一發票，交予詹益就辦理核銷，並領得
    上開金額以抵償其購買電器之費用等情，有如上述。惟被告
    詹益就是否知悉柯銘章僅支付四萬二千零九十九元之代購電
    器費用，而竟向嘉義林管處領取七萬二千九百七十五元之款
    項？（詳本次最高法院發回意旨(二)）經查：
  (1)柯銘章墊款購買之上開電器用品，其價錢是多少，當時有無
    告知曾成章或被告詹益就？一節，檢察官就此並未舉證。而
    被告雖於曾成章購買上開電器用品之初，即知無法核銷，需
    以他項名義核銷，有如前述，惟被告知悉曾成章有購買上開
    電器用品之事，與知悉上開電器用品之價錢是多少，核屬二
    事，不可混為一談。
  (2)依附表一、三所載資料，並無法證明被告詹益就對本案「共
    同假藉購買挖土機修理包名義，欲以該經費支付購買上述電
    器用品之費用」之部分，有收取回扣、不正利益之情事。
  (3)柯銘章係根據先前向專業之郭漳霖詢價後開具之估價單，再
    憑以開立該不實統一發票，其書具之金額自非被告詹益就所
    授意，雖挖土機修理包當時確實未購買、驗收，顯係不實，
    被告竟在上開二紙公文書上核章，惟此係公文書登載不實罪
    之問題。而採購挖土機修理包之預算項（即修理維護費）下
    之經費，透過辦理流用手續，可用以支付購置電器用品，然
    辦理流用手續，必須簽請嘉義林管處處長或林務局同意始可
    辦理等情，業據證人即嘉義林管處會計人員陳聰榮、現任鐵
    路管理課課長蔡廣盛、前材料股長張榮祿證述明確（見原審
    卷三第76、97-98、109頁），並有嘉義林管處94年4月15日
    嘉鐵字第0945290191號函一份在卷可查（見原審卷二第66-
    67頁），有如前述，而被告因故未辦理流用手續始致衍生本
    案事端，是被告【犯罪之動機純為挪用購買挖土機修理包之
    經費為已購電器請款之用】，尚非純為圖利柯銘章，至為灼
    然。
  (4)又柯銘章開立該不實統一發票，其書具之金額非被告詹益就
    所授意，有如上述，依其犯罪動機觀之，則柯銘章縱然觸犯
    商業會計法第71條第1款之罪，被告詹益就自無與其有犯意
    聯絡及行為分擔之共同正犯之問題（詳本次最高法院發回意
    旨(一)），殆無疑義，附此敘明。
  (乙)被訴購辦公用器材、物品收取回扣罪嫌部分：
  (一)按貪污治罪條例第4條第1項第3款所稱「建築或經辦公用工
    程或購辦公用器材、物品收取回扣」及同條第1項第5款「對
    於違背職務之行為收取賄賂」或同法第5條第1項第3款「對
    於職務上行為收受賄賂」，其犯罪態樣不同。而所謂「回扣
    」與「賄賂」，雖均屬對公務員之不法原因為給付，但前者
    係指公務員就應給付之建築材料費、工程價款或購辦費用，
    向對方要約，提取一定比率或扣取其中一部分，圖為自己不
    法之所有而言；後者則係指對於公務員之職務行為或違背職
    務行為，給付具有一定對價關係之金錢或可以金錢計算之財
    物等不法報酬而言，最高法院92年度台上字第4883號判例意
    旨參照。因此，貪污治罪條例「收取回扣罪」之成立，必以
    自國家支出之建築材料費、工程價款或購辦費用，【提撥一
    定比率】或扣取其中一部分圖為自己不法所有為要件。
  (二)偵查中檢察官並未調閱嘉義林管處相關之採購支出傳票等資
    料進行核對，以查察是否與證人柯銘章所證述之情節相符，
    嗣於原審審理時，公訴檢察官始調閱「會計傳票收支憑證簿
    」之資料進行比對。故被告詹益就是否確有上開被訴之收受
    回扣犯行（即附表一除編號三、八、十一、十二外所示之收
    受回扣犯行），應加以探究者厥為扣案嘉義林管處「會計傳
    票收支憑證簿」資料所顯示之相關交易金額，是否足以佐證
    證人柯銘章所製記事本有關「回扣」之記載與證人柯銘章之
    證詞均屬實一致。而證人柯銘章於調查站所為之證詞，均係
    向承辦人員解釋記事本記載之意義，對於以何方式（匯款或
    交付現金、支票）交付回扣予被告詹益就、曾成章？至於記
    事本所列之「回扣」係針對哪一筆（或哪幾筆）採購案所交
    付？等具體事項，均未見說明，該些記載之「全部」是否確
    為回扣？當有探求之餘地。
  (1)查，證人柯銘章於原審審理時證稱：有關支付回扣予被告詹
    益就之詳情，如其在調查站所述等語（見原審卷四第62-63
    、73頁）。而證人柯銘章於調查站訊問時證稱：因為嘉義林
    管處並非按月向其採購，因此，記事簿記載給付被告詹益就
    回扣部分，【是按照採購金額約一成計算】，其中以藍色筆
    記載日期，應給付之回扣金額，以紅色筆記載所扣除之公積
    金，以黑色筆記載實際給付之回扣金等語，並證述給付回扣
    之詳情（見92偵1992號卷第23-24頁、他994號卷第48-49頁
    ，扣案記事本有關詹益就收取回扣部分，詳如附表一所示）
    。
  (2)有關被告詹益就收取回扣部分，公訴檢察官於原審審理時雖
    整理84年8月至91年4月間嘉義林管處向柯銘章採購而由被告
    詹益就承辦之相關「會計傳票收支憑證簿」資料，並提出補
    充理由書（詳原審卷二第150-161頁）。然經原審及本院核
    對之結果，【就附表一除編號三、八、十一、十二外所示之
    部分】，計算該些採購案之採購金額之一成，核與證人柯銘
    章所述之「採購金額一成比例」之回扣金額，【差距太大】
    ，並不相符（詳如附表一除編號三、八、十一、十二外所示
    之部分，尤以編號六部分，當月採購金額54122元，實付回
    扣金額為54000元；編號七部分，當月採購金額40005元，實
    付回扣金額為35000元；編號十四部分，當月採購金額79360
    元，實付回扣金額為75000元，差距特大），另編號十三部
    分，87年7月並無交易記錄。因此，依據記事本及上開支出
    傳票資料，亦無法佐證證人柯銘章於調查站所為「被告詹益
    就依採購金額一成收取回扣」之證言「全部」屬實。又縱該
    記事簿確係證人柯銘章數年之記錄，但該記事簿記載數字，
    與扣案「會計傳票收支憑證簿」所示被告擔任嘉義林管處辦
    理採購業務期間對證人柯銘章採購之價款間，就附表一除編
    號三、八、十一、十二外所示之部分，並無相符價額之成數
    比例「一成」可資佐證，無法據以認定記事簿有關上開部分
    之金額之記載，確為證人柯銘章與被告詹益就間約定，提取
    採購物品價款中一定比率或扣取其中一部分，而為上揭規定
    所示之「回扣」。故本院自難僅以上揭有瑕疵之證人柯銘章
    證言及其紀錄之二本記事簿自相佐證，就上開公訴意旨所指
    收取回扣部分，遽為不利被告詹益就之認定。
  (3)至於本案經公訴人送法務部調查局為測謊鑑定，雖認被告詹
    益就針對未收受柯銘章送的回扣問題，經測試呈情緒波動之
    反應，研判有說謊之情，有法務部調查局92年7月29日調科
    南字第09262360950號、92年4月15日調科南字第0926231600
    號測謊報告書及測試資料各一份在卷可稽（見偵2821號卷第
    115頁、原審卷二第205-214頁；調查卷第71頁、原審卷三第
    195-202頁）。然測謊鑑定係依一般人在說謊時，心理、情
    緒波動異於平常，而經由科學儀器觀測紀錄，再由專業人員
    予以判斷是否說謊，故判斷結果之正確與否，涉及判斷人員
    之專業素養、所訊問之問題是否能使受測謊人於正常及心虛
    狀態下反應不同、受測謊人之心理控制狀態及身體狀態是否
    適合接受測謊等等，其中一環節有所疏忽，即將導致測謊結
    果失真，是【尚難僅以測謊結果作為認定被告有罪、無罪之
    唯一證據】，而須輔以其他證據以資判斷，最高法院93年度
    台上字第3448號裁判意旨可資參照。而詹益就對此情，陳稱
    ：「測謊時很緊張，測試結果不正確」等語。是本案既未能
    由公訴人所提出證人柯銘章證詞、扣案記事簿之記載及嘉義
    林管處「會計傳票收支憑證簿」資料等證據，認定被告詹益
    就確有上開公訴人所指收取回扣之事實（就附表一除編號三
    、八、十一、十二外所示之部分），應乏積極證據證明被告
    詹益就此部分犯行，依上揭說明所示，自難單憑上開測謊報
    告書，即遽以認定被告詹益就此部分收受回扣之犯行。
五、綜上所述，被告詹益就所為尚難認成立貪污治罪條例之購辦
    公用物品舞弊罪之犯行。惟公訴人認被告詹益就此部分犯行
    與前開論罪科刑之公務員登載不實文書犯行間有牽連犯之裁
    判上一罪關係，爰就此部分不另為無罪判決之諭知。另被告
    詹益就被訴附表一除編號三、八、十一、十二外所示之部分
    ，亦尚難認成立貪污治罪條例之購辦公用器材物品收取回扣
    罪之犯行。惟公訴人認被告詹益就此部分犯行與前開論罪科
    刑之購辦公用器材物品收取回扣罪間有連續犯之裁判上一罪
    關係，爰就此部分亦不另為無罪判決之諭知。檢察官上訴意
    旨以被告詹益就仍犯上開貪污治罪條例之購辦公用物品舞弊
    罪及購辦公用器材物品收取回扣罪云云，指摘原判決不當，
    尚有未洽，併此敘明。
據上論斷，應依刑事訴訟法第369條第1項前段、第364條、第299
條第1項前段，貪污治罪條例第2條、第4條第1項第3款、第5條第
1項第3款、第10條第1項、第3項、第17條，刑法第11條、第2條
第1項前段、第10條第2項第1款前段、第28條、第56條（修正前
）、第37條第2項、第51條第5款（修正前）、第8款、第213條，
中華民國96年罪犯減刑條例第2條第1項第3款、第7條，判決如主
文。
本案經檢察官蘇南桓到庭執行職務。
中    華    民    國   100    年    5     月    31    日
                  刑事第七庭    審判長法  官  李文福
                                      法  官  顏基典
                                      法  官  陳顯榮
以上正本證明與原本無異。
如不服本判決應於收受送達後10日內向本院提出上訴書狀，其未
敘述上訴理由者，並得於提起上訴後10日內向本院補提理由書（
均須按他造當事人之人數附繕本）「切勿逕送上級法院」。
                                      書記官  劉岳文
中    華    民    國   100    年    5     月    31    日
附錄：本案論罪科刑法條
刑法第213條：
公務員明知為不實之事項，而登載於職務上所掌之公文書，足以
生損害於公眾或他人者，處1年以上7年以下有期徒刑。
刑法第216條：
行使第210條至第215條之文書者，依偽造、變造文書或登載不實
事項或使登載不實事項之規定處斷。
貪污治罪條例第4條：
有下列行為之一者，處無期徒刑或10年以上有期徒刑，得併科新
台幣1億元以下罰金：
一、竊取或侵占公用或公有器材、財物者。
二、藉勢或藉端勒索、勒徵、強占或強募財物者。
三、建築或經辦公用工程或購辦公用器材、物品，浮報價額、數
    量、收取回扣或有其他舞弊情事者。
四、以公用運輸工具裝運違禁物品或漏稅物品者。
五、對於違背職務之行為，要求、期約或收受賄賂或其他不正利
    益者。
前項第1款至第4款之未遂犯罰之。
貪污治罪條例第5條：
有下列行為之一者，處7年以上有期徒刑，得併科新台幣6千萬元
以下罰金：
一、意圖得利，擅提或截留公款或違背法令收募稅捐或公債者。
二、利用職務上之機會，詐取財物者。
三、對於職務上之行為，要求、期約或收受賄賂或其他不正利益
    者。
前項第1款及第2款之未遂犯罰之。
附表一：被告詹益就被訴收取回扣情形與扣案會計傳票所示
        柯銘章與嘉義林管處交易金額對照表
┌──┬──────────────────────────┬─────────────┐
│編號│起訴書所列及證人柯銘章於調查站供述之回扣情形        │檢察官補充理由書依據嘉義林│
│    │                                                    │管處採購傳票計算向柯銘章採│
│    │                                                    │購之交易金額              │
├──┼──────────────────────────┼─────────────┤
│一  │840831應付回扣29000，扣除公積金4000元、實付25000元。│84年8月73128元，一成約7312│
│    │                                                    │元。                      │
├──┼──────────────────────────┼─────────────┤
│二  │860430應付回扣68210元，扣除公積金6200元、實付62000元│86年4月175367元，一成約175│
│    │。                                                  │36元。                    │
├──┼──────────────────────────┼─────────────┤
│三  │860531應付回扣22130元，扣除公積金2130元、實付20000元│86年5月194542元，一成約194│
│    │。                                                  │54元。                    │
├──┼──────────────────────────┼─────────────┤
│四  │860630應付回扣77330元，扣除公積金7330元，實付70000元│86年6月286547元，一成約286│
│    │。                                                  │54元。                    │
├──┼──────────────────────────┼─────────────┤
│五  │860731應付回扣16310元，扣除公積金1310元，實付15000元│86年7月27468元，一成約2746│
│    │。                                                  │元。                      │
├──┼──────────────────────────┼─────────────┤
│六  │860831應付回扣56830元，扣除公積金2830元，實付54000元│86年8月54122元，一成約5412│
│    │。                                                  │元。                      │
├──┼──────────────────────────┼─────────────┤
│七  │861130應付回扣37105元，扣除公積金2105元，實付35000元│86年11月40005元，一成約400│
│    │。                                                  │0元。                     │
├──┼──────────────────────────┼─────────────┤
│八  │861231應付回扣28410元，扣除公積金1410元，實付27000元│86年12月242255元，一成約24│
│    │。                                                  │226元。                   │
├──┼──────────────────────────┼─────────────┤
│九  │87年3月應付回扣18220，扣除公積金1220元，實付17000元 │87年3月35595元，一成約3559│
│    │                                                    │元。                      │
├──┼──────────────────────────┼─────────────┤
│十  │87年4月應付回扣21060，扣除公積金1060元、實付20000元 │87年4月74853元，一成約7485│
│    │。                                                  │元。                      │
├──┼──────────────────────────┼─────────────┤
│十一│87年5月應付回扣13580元，扣除公積金580元、實付13000元│87年5月144240元，一成約144│
│    │。                                                  │24元。                    │
├──┼──────────────────────────┼─────────────┤
│十二│87年6月應付回扣32540元，扣除公積金2540元、實付30000 │87年6月290463元，一成約290│
│    │元。                                                │46元。                    │
├──┼──────────────────────────┼─────────────┤
│十三│87年7月應付回扣40550元，扣除公積金550元，實付40000元│87年7月無交易紀錄。       │
│    │。                                                  │                          │
├──┼──────────────────────────┼─────────────┤
│十四│87年8月應付回扣79320元，扣除公積金4320元，實付75000 │87年8月79360元，一成約7936│
│    │元。                                                │元。                      │
├──┼──────────────────────────┼─────────────┤
│十五│87年9月應付回扣30860元，扣除公積金860元，實付30000元│87年9月377403元，一成約377│
│    │。                                                  │40元。                    │
├──┼──────────────────────────┼─────────────┤
│十六│87年10月應付回扣43982元，扣除公積金3982元，實付40000│87年10月618959元，一成約61│
│    │元。                                                │895元。                   │
├──┼──────────────────────────┼─────────────┤
│十七│87年11月應付回扣5165元，扣除公積金165元，實付5000元 │87年11月111668元，一成約11│
│    │。                                                  │167元。                   │
├──┼──────────────────────────┼─────────────┤
│十八│87年12月應付回扣19550元，扣除公積金550元，實收19000 │87年12月7875元，一成約788 │
│    │元。                                                │元。                      │
├──┼──────────────────────────┼─────────────┤
│十九│88年1月份（補充理由書誤為3月）應付回扣27515元，實付 │88年1月212940元，一成約212│
│    │26000 元。                                          │94元。                    │
├──┼──────────────────────────┼─────────────┤
│二十│88年2月份應付回扣71240元，實付60000元。             │88年2月87623元，一成約8762│
│    │                                                    │元。                      │
├──┼──────────────────────────┼─────────────┤
│二一│91年一、二月份合併應付回扣26800元，扣除公積金300元。│91年1、2月合計68460元，一 │
│    │                                                    │成約6846元。              │
├──┼──────────────────────────┼─────────────┤
│二二│91年三月份應付回扣18500元，扣除公積金100元，實付1840│91年3月35385元，一成約3539│
│    │0元。                                               │元。                      │
├──┼──────────────────────────┼─────────────┤
│二三│91年四月份應付回扣18645元，扣除公積金145元，實付1850│91年4月57698元，一成約5770│
│    │0元。                                               │元。                      │
└──┴──────────────────────────┴─────────────┘
附表二：被告詹益就分別於86年5月、12月及87年5月、6月所辦
        理之採購明細
┌──┬──────┬──────┬────────────────────────────┬──────────┬──────────┐
│編號│製票編號    │            │                                                        │                    │                    │
│    │（傳票編號）│  發票號碼/ │   採購明細（品名、規格、數量、單價【未稅價】）         │採購金額（新台幣）  │  卷證位置/【備註】 │
│    │付款日期/   │  發票日期  │                                                        │ 【稅後金額（5％）】│                    │
├──┼──────┼──────┼───┬────────────┬────┬──────┼──────────┼──────────┤
│ 1  │1267        │HD00000000  │電焊條│ C-43）4.0m/m           │ 60公斤 │ 55元/公斤  │3,465元             │86年度嘉義林區管理處│
│    │（1245）    │86年4月30日 │      │                        │        │            │（未稅價3,300元）   │會計傳票收支憑證簿，│
│    │86年5月9日  │            │      │                        │        │            │（稅金165元）       │外放，第100至102頁。│
├──┼──────┼──────┼───┼────────────┼────┼──────┼──────────┼──────────┤
│ 2  │1282        │HD00000000  │軸承  │5218（3218）U.S.A       │ 2只    │6,100元/只  │59,756元            │86年度嘉義林區管理處│
│    │（1275）    │86年4月29日 ├───┼────────────┼────┼──────┤（未稅價56,910元）  │會計傳票收支憑證簿，│
│    │86年5月16 日│            │軸承  │6218 S.K.F              │ 6只    │2,000元/只  │（稅金2,846元）     │外放，第103至107頁。│
│    │            │            ├───┼────────────┼────┼──────┤                    │                    │
│    │            │            │軸承  │6313 S.K.F              │ 4只    │1,500元/只  │                    │                    │
│    │            │            ├───┼────────────┼────┼──────┤                    │                    │
│    │            │            │軸承  │30315 S.K.F             │ 5只    │3,030元/只  │                    │                    │
│    │            │            ├───┼────────────┼────┼──────┤                    │                    │
│    │            │            │軸承  │30318 S.K.F             │ 2只    │5.780元/只  │                    │                    │
├──┼──────┼──────┼───┼────────────┼────┼──────┼──────────┼──────────┤
│ 3  │1288        │GT00000000  │開口梢│扁型3/32"*5/8"*2 3/4"   │200支   │25元/支     │17,850元            │86年度嘉義林區管理處│
│    │（1278）    │86年3月30日 ├───┼────────────┼────┼──────┤（未稅價17,000元）  │會計傳票收支憑證簿，│
│    │86年5月16日 │            │開口梢│扁型3/32"*3/4"*2 3/4"   │200支   │25元/支     │（稅金850元）       │外放，第108至113頁。│
│    │            │            ├───┼────────────┼────┼──────┤                    │                    │
│    │            │            │開口梢│扁型1/8"*1/2"*2 1/4"    │100支   │32元/支     │                    │                    │
│    │            │            ├───┼────────────┼────┼──────┤                    │                    │
│    │            │            │開口梢│扁型1/8"*3/4"*3 1/4"    │100支   │38元/支     │                    │                    │
├──┼──────┼──────┼───┴────────────┼────┼──────┼──────────┼──────────┤
│ 4  │1378        │HP00000000  │游標高度規  12"*300m/m（外貨）  │1台     │10,800元/台 │11,340元            │86年度嘉義林區管理處│
│    │(1356)      │86年5月14日 │                                │        │            │（未稅價10,800元）  │會計傳票收支憑證簿，│
│    │86年5月27日 │            │                                │        │            │（稅金540元）       │外放，第114至123頁。│
│    │            ├──────┼────────────────┼────┼──────┼──────────┤【本次採購金額共    │
│    │            │HP00000000  │空氣壓縮機（全自動）5HP*3.75kw、│1台     │59,800元/台 │62,790元            │74,130元】          │
│    │            │86年5月12日 │220v/380v、使用壓力12kg/c㎡、最 │        │            │（未稅價59,800元）  │                    │
│    │            │            │大壓力15kg/c㎡以上、排氣量      │        │            │（稅金2,990元）     │                    │
│    │            │            │572 L/mm 以上                   │        │            │                    │                    │
├──┼──────┼──────┼────────────────┼────┼──────┼──────────┼──────────┤
│ 5  │1381        │HP00000000  │活動式切孔器19m/m～115m/m       │1只     │2,000元/台  │2,100元             │86年度嘉義林區管理處│
│    │(1369)      │86 年5月16日│                                │        │            │（未稅價2,000元）   │會計傳票收支憑證簿，│
│    │86年5月27日 │            │                                │        │            │（稅金100元）       │外放，第124至128頁。│
│    │            ├──────┼───┬────────────┼────┼──────┼──────────┤【本次採購金額共    │
│    │            │HP00000000  │角鐵  │1/8"*1 1/4"*1 1/4" 15支 │165公斤 │18元/公斤   │4,743元             │6,843 元】          │
│    │            │86年5月14日 ├───┼────────────┼────┼──────┤（未稅價4,517元）   │                    │
│    │            │            │角鐵  │1/4"*1" 13支            │91公斤  │17元/公斤   │（稅金226元）       │                    │
├──┼──────┼──────┼───┴────────────┼────┼──────┼──────────┼──────────┤
│ 6  │1382        │HP00000000  │馬達 1/2HP、110V、附三角皮帶輪  │1台     │3,200元/台  │3,360元             │86年度嘉義林區管理處│
│    │(1371)      │86 年5月21日│                                │        │            │（未稅價3,200元）   │會計傳票收支憑證簿，│
│    │86年5月27日 │            │                                │        │            │（稅金160元）       │外放，第129至134頁。│
│    │            ├──────┼────────────────┼────┼──────┼──────────┤【本次採購金額共    │
│    │            │HP00000000  │開槽電焊條 3.2m/m               │10公斤  │2,000元/公斤│21,000元            │24,360 元】         │
│    │            │86年5月16日 │                                │        │            │（未稅價20,000元）  │                    │
│    │            │            │                                │        │            │（稅金1,000元）     │                    │
├──┼──────┼──────┼───┬────────────┼────┼──────┼──────────┼──────────┤
│ 7  │1383        │HD00000000  │木柄  │道鎬用                  │50支    │80元/支     │8,138元             │86年度嘉義林區管理處│
│    │(1372)      │86 年4月30日├───┼────────────┼────┼──────┤（未稅價7,750元）   │會計傳票收支憑證簿，│
│    │86年5月27日 │            │木柄  │道釘槌用                │50支    │75元/支     │（稅金1,220元）     │外放，第135至139頁。│
├──┼──────┼──────┼───┴────────────┼────┼──────┼──────────┼──────────┤
│ 8  │738         │LB00000000  │開槽電焊條 3.2m/m               │10公斤  │2,000元/公斤│21,000元            │86年度嘉義林區管理處│
│    │（741）     │86年12月    │                                │        │            │（未稅價20,000元）  │會計傳票收支憑證簿，│
│    │86年12月17日│            │                                │        │            │（稅金1,000元）     │外放，第322至330頁。│
│    │            ├──────┼───┬────────────┼────┼──────┼──────────┤【本次採購金額共    │
│    │            │LB00000000  │發電機│單相110V/220V 兩用      │1台     │25,000元/台 │52,290元            │73,290 元】         │
│    │            │86 年11月   ├───┴────────────┼────┼──────┤（未稅價49,800元）  │                    │
│    │            │            │台車引擎 10L 檢修               │2台     │12,400元/台 │（稅金2,490元）     │                    │
├──┼──────┼──────┼────────────────┼────┼──────┼──────────┼──────────┤
│ 9  │744         │LB00000000  │氣動版手P 3/4"（含高壓橡膠管100 │1組     │28,500元/組 │33,600元            │86年度嘉義林區管理處│
│    │（732）     │86 年11月   │公尺）                          │        │            │（未稅價32,000元）  │會計傳票收支憑證簿，│
│    │86年12月18日│            ├────────────────┼────┼──────┤（稅金1,600元）     │外放，第331至336頁。│
│    │            │            │手鋸條（12"*1/2"*24T）外貨      │100PC   │35元/PC     │                    │                    │
│    │            │            │                                │        │            │                    │                    │
├──┼──────┼──────┼───┬────────────┼────┼──────┼──────────┼──────────┤
│ 10 │759         │LB00000000  │電子秤│150公斤（附圖）         │1台     │18,850元/台 │25,620元            │86年度嘉義林區管理處│
│    │（759）     │86年12月16日├───┼────────────┼────┼──────┤（未稅價24,400元）  │會計傳票收支憑證簿，│
│    │86年12月23日│            │雨帆布│12M*14M                 │1件     │4,950元/件  │（稅金1,220元）     │外放，第337至342頁。│
│    │            │            ├───┴────────────┼────┼──────┤                    │                    │
│    │            │            │牛避逃-S如樣品                  │20包    │30元/包     │                    │                    │
├──┼──────┼──────┼────────────────┼────┼──────┼──────────┼──────────┤
│ 11 │757         │LB00000000  │安全切斷砥石100m/m*1m/m*16m/m   │100枚   │25元/枚     │2,625元             │86年度嘉義林區管理處│
│    │（776）     │86年12月12日│（砂輪切斷薄片）                │        │            │（未稅價2,500元）   │會計傳票收支憑證簿，│
│    │86年12月23日│            │                                │        │            │（稅金125元）       │外放，第343至351頁。│
│    │            ├──────┼────────────────┼────┼──────┼──────────┤【本次採購金額共    │
│    │            │LB00000000  │白鋼車刀（3/4"*6")              │6支     │2,800元/支  │17,640元            │29,190 元】         │
│    │            │86年12月12日│                                │        │            │（未稅價16,800元）  │                    │
│    │            │            │                                │        │            │（稅金840元）       │                    │
│    │            ├──────┼────────────────┼────┼──────┼──────────┤                    │
│    │            │LB00000000  │手搖吊車 1.5TON*3M              │1只     │8,500元/只  │8,925元             │                    │
│    │            │86年12月16日│                                │        │            │（未稅價8,500元）   │                    │
│    │            │            │                                │        │            │（稅金425元）       │                    │
├──┼──────┼──────┼────────────────┼────┼──────┼──────────┼──────────┤
│ 12 │800         │LB00000000  │養路道鎬                        │ 20PC   │700元/PC    │14,700元            │86年度嘉義林區管理處│
│    │（806）     │86年12月17日│                                │        │            │（未稅價14,000元）  │會計傳票收支憑證簿，│
│    │86年12月30日│            │                                │        │            │（稅金700元）       │外放，第352至361頁。│
│    │            ├──────┼────────────────┼────┼──────┼──────────┤【本次採購金額共    │
│    │            │LB00000000  │道釘橇                          │20PC    │1,980元/PC  │41,580元            │56,280 元】         │
│    │            │86年12月17日│                                │        │            │（未稅價39,600元）  │                    │
│    │            │            │                                │        │            │（稅金1,980元）     │                    │
├──┼──────┼──────┼───┬────────────┼────┼──────┼──────────┼──────────┤
│ 13 │804         │LB00000000  │角鐵  │1/8"*1 1/4"*1 1/4"      │168公斤 │18元/公斤   │8,105元             │86年度嘉義林區管理處│
│    │（807）     │86年12月12日├───┼────────────┼────┼──────┤（未稅價7,719元）   │會計傳票收支憑證簿，│
│    │86年12月30日│            │角鐵  │1/4"*2"                 │70公斤  │17元/公斤   │（稅金386元）       │外放，第362至368頁。│
│    │            │            ├───┼────────────┼────┼──────┤                    │【本次採購金額共    │
│    │            │            │鐵板  │1/8"*4"*8"              │74.7公斤│18元/公斤   │                    │24,275 元】         │
│    │            │            ├───┼────────────┼────┼──────┤                    │                    │
│    │            │            │角鐵  │3/16"*1 1/12"*1 1/2"    │120公斤 │18元/公斤   │                    │                    │
│    │            ├──────┼───┴────────────┼────┼──────┼──────────┤                    │
│    │            │LB00000000  │橡膠地板 1/8"*3尺（綠色）       │11尺    │600元/尺    │16,170元            │                    │
│    │            │86年12月12日├────────────────┼────┼──────┤（未稅價15,400元）  │                    │
│    │            │            │橡膠地板 1/8"*4尺（綠色）       │11尺    │800元/尺    │（稅金770元）       │                    │
├──┼──────┼──────┼────────────────┼────┼──────┼──────────┼──────────┤
│ 14 │1485        │MZ00000000  │電動抽油機（AC110V 120W）       │1組     │9,500元/組  │9,975元             │87年度嘉義林區管理處│
│    │（1541）    │87年4月24日 │                                │        │            │（未稅價9,500元）   │會計傳票收支憑證簿，│
│    │87年5月13日 │            │                                │        │            │（稅金475元）       │外放，第84至86頁。  │
├──┼──────┼──────┼───┬────────────┼────┼──────┼──────────┼──────────┤
│ 15 │1514        │MZ00000000  │塌塌米│3尺*9尺                 │6塊     │1,500元/塊  │13,860元            │87年度嘉義林區管理處│
│    │(1543）     │87 年4月24日├───┼────────────┼────┼──────┤（未稅價13,200元）  │會計傳票收支憑證簿，│
│    │87年5月13日 │            │門    │2.7尺*6尺               │1塊     │3,500元/塊  │（稅金660元）       │外放，第87至95頁。  │
│    │            │            ├───┼────────────┼────┼──────┤                    │【本次採購金額共    │
│    │            │            │中直  │10尺鐵皮                │2支     │350元/支    │                    │41,370 元】         │
│    │            ├──────┼───┼────────────┼────┼──────┼──────────┤                    │
│    │            │MZ00000000  │三合板│（床板）6分4*8          │4塊     │1,300元/塊  │27,510元            │                    │
│    │            │87年4月20日 ├───┼────────────┼────┼──────┤（未稅價26,000元）  │                    │
│    │            │            │角    │1.5寸*2寸*12尺          │20支    │270元/支    │（稅金1,310元）     │                    │
│    │            │            ├───┼────────────┼────┼──────┤                    │                    │
│    │            │            │三合板│3分3*6                  │10塊    │720元/塊    │                    │                    │
│    │            │            ├───┴────────────┼────┼──────┤                    │                    │
│    │            │            │烤漆鐵皮  3尺*10尺              │24塊    │350元/塊    │                    │                    │
├──┼──────┼──────┼────────────────┼────┼──────┼──────────┼──────────┤
│ 16 │1542        │MZ00000000  │塑膠畚箕                        │150只   │45元/只     │7,088元             │87年度嘉義林區管理處│
│    │（1616）    │87年4月24日 │                                │        │            │（未稅價6,750元）   │會計傳票收支憑證簿，│
│    │87年5月27日 │            │                                │        │            │（稅金338元）       │外放，第96至98頁。  │
├──┼──────┼──────┼────────────────┼────┼──────┼──────────┼──────────┤
│ 17 │1560        │MZ00000000  │腰刀（開山刀）                  │3支     │2,200元/支  │6,930元             │87年度嘉義林區管理處│
│    │（1612）    │87 年4月    │                                │        │            │（未稅價6,600元）   │會計傳票收支憑證簿，│
│    │87年5月27日 │            │                                │        │            │（稅金330元）       │外放，第99至102頁。 │
├──┼──────┼──────┼────┬───────────┼────┼──────┼──────────┼──────────┤
│ 18 │1561        │MZ00000000  │螺絲扳手│＃30岔道用單口        │8支     │1,050元/支  │18,795元            │87年度嘉義林區管理處│
│    │（1611）    │87 年4月    ├────┼───────────┼────┼──────┤（未稅價17,900元）  │會計傳票收支憑證簿，│
│    │87年5月27 日│            │螺絲扳手│5/8"鐵路用            │10支    │950元/支    │（稅金895元）       │外放，第103至108頁。│
├──┼──────┼──────┼────┼───────────┼────┼──────┼──────────┼──────────┤
│ 19 │1603        │PB00000000  │石棉釘  │                      │9包     │50元/包     │10,658元            │87年度嘉義林區管理處│
│    │（1617）    │87年5月     ├────┼───────────┼────┼──────┤（未稅價10,150元）  │會計傳票收支憑證簿，│
│    │87年5月27 日│            │門框與門│2.8尺*5尺8            │1組     │4,500元/組  │（稅金508元）       │外放，第109至117頁。│
│    │            │            ├────┼───────────┼────┼──────┤                    │【本次採購金額共    │
│    │            │            │喇叭鎖  │外貨                  │4組     │1,200元/組  │                    │47,377 元】         │
│    │            │            ├────┼───────────┼────┼──────┤                    │                    │
│    │            │            │門後扣  │                      │8個     │50元/個     │                    │                    │
│    │            ├──────┼────┼───────────┼────┼──────┼──────────┤                    │
│    │            │PB00000000  │塌塌米  │3尺*6尺               │3塊     │1,200元/塊  │36,719元            │                    │
│    │            │87 年5月    ├────┼───────────┼────┼──────┤（未稅價34,970元）  │                    │
│    │            │            │床板    │4尺*8尺               │4塊     │1,300元/塊  │（稅金1,749元）     │                    │
│    │            │            ├────┼───────────┼────┼──────┤                    │                    │
│    │            │            │角板    │2寸*3寸*12尺          │23支    │540元/支    │                    │                    │
│    │            │            ├────┼───────────┼────┼──────┤                    │                    │
│    │            │            │素面合板│4尺*8尺*2分           │25塊    │550元/塊    │                    │                    │
├──┼──────┼──────┼────┴───────────┼────┼──────┼──────────┼──────────┤
│ 20 │1605        │PB00000000  │PVC透明管 1 1/2"                │30M     │65元/M      │12,705元            │87年度嘉義林區管理處│
│    │（1615）    │87年5月     ├────────────────┼────┼──────┤（未稅價12,100元）  │會計傳票收支憑證簿，│
│    │87年5月27 日│            │鐵皮剪刀                        │1支     │700元/支    │（稅金605元）       │外放，第118至122頁。│
│    │            │            ├────────────────┼────┼──────┤                    │                    │
│    │            │            │烤漆流板  2.5*9呎               │30片    │315元/片    │                    │                    │
├──┼──────┼──────┼────────────────┼────┼──────┼──────────┼──────────┤
│ 21 │1651        │PB00000000  │汽油桶泵浦 1 1/2（日貨）        │1台     │9,800元/台  │10,290元            │87年度嘉義林區管理處│
│    │（1725）    │87 年5月    │                                │        │            │（未稅價9,800元）   │會計傳票收支憑證簿，│
│    │87年6月22 日│            │                                │        │            │（稅金490元）       │外放，第123至131頁。│
│    │            ├──────┼────────────────┼────┼──────┼──────────┤【本次採購金額共    │
│    │            │PB00000000  │噴霧機（汽油引擎式）            │1台     │11,500元/台 │12,075元            │22,365 元】         │
│    │            │87 年5月    │                                │        │            │（未稅價11,500元）  │                    │
│    │            │            │                                │        │            │（稅金575元）       │                    │
├──┼──────┼──────┼────────────────┼────┼──────┼──────────┼──────────┤
│ 22 │1676        │PB00000000  │橡膠地板 1/8"*3尺（紅色）       │17公尺  │420元/公尺  │7,497元             │87年度嘉義林區管理處│
│    │（1724）    │87 年5月    │                                │        │            │（未稅價7,140元）   │會計傳票收支憑證簿，│
│    │87年6月22 日│            │                                │        │            │（稅金357元）       │外放，第132至134頁。│
│    │            │            │                                │        │            │                    │                    │
├──┼──────┼──────┼────┬───────────┼────┼──────┼──────────┼──────────┤
│ 23 │1738        │PB00000000  │角鐵    │1/8"*1 1/4"*1 1/4"    │165公斤 │18元/公斤   │6,878元             │87年度嘉義林區管理處│
│    │（1746）    │87 年6月    ├────┼───────────┼────┼──────┤（未稅價6,550元）   │會計傳票收支憑證簿，│
│    │87年6月24日 │            │扁鐵    │1/4"*1"               │ 56公斤 │17元/公斤   │（稅金328元）       │外放，第135至145頁。│
│    │            │            ├────┼───────────┼────┼──────┤                    │【本次採購金額共    │
│    │            │            │角鐵    │1/8"*2"*2"            │ 71公斤 │18元/公斤   │                    │46,211 元】         │
│    │            │            ├────┼───────────┼────┼──────┤                    │                    │
│    │            │            │鐵板    │1/8"*4"*8"            │ 75公斤 │18元/公斤   │                    │                    │
│    │            ├──────┼────┼───────────┼────┼──────┼──────────┤                    │
│    │            │PB00000000  │鐵鍊    │不鏽鋼                │  5條   │1,750元/條  │12,180元            │                    │
│    │            │87 年6月    ├────┼───────────┼────┼──────┤（未稅價11,600元）  │                    │
│    │            │            │十字鎖  │40m/m                 │10個    │185元/個    │（稅金580元）       │                    │
│    │            ├──────┼────┼───────────┼────┼──────┼──────────┤                    │
│    │            │PB00000000  │保麗漆  │紅色（加侖）          │10加侖  │820元/加侖  │27,153元            │                    │
│    │            │87 年6月    ├────┼───────────┼────┼──────┤（未稅價25,860元）  │                    │
│    │            │            │保麗漆  │奶白色（加侖）        │10加侖  │770元/加侖  │（稅金1,293元）     │                    │
│    │            │            ├────┼───────────┼────┼──────┤                    │                    │
│    │            │            │松香水  │加侖                  │8加侖   │120元/加侖  │                    │                    │
│    │            │            ├────┼───────────┼────┼──────┤                    │                    │
│    │            │            │補土    │蝴蝶牌（加侖）        │15加侖  │600元/加侖  │                    │                    │
├──┼──────┼──────┼────┼───────────┼────┼──────┼──────────┼──────────┤
│ 24 │1736        │PB00000000  │煤鏟    │平型 20公分           │6支     │280元/支    │7,896元             │87年度嘉義林區管理處│
│    │（1745）    │87 年6月    ├────┼───────────┼────┼──────┤（未稅價7,520元）   │會計傳票收支憑證簿，│
│    │87年6月24日 │            │煤鏟    │平型 25公分           │6支     │320元/支    │（稅金376元）       │外放，第146至148頁。│
│    │            │            ├────┼───────────┼────┼──────┤                    │                    │
│    │            │            │工作燈  │12V                   │4支     │980元/支    │                    │                    │
├──┼──────┼──────┼────┴───────────┼────┼──────┼──────────┼──────────┤
│ 25 │1741        │PB00000000  │汽油泵浦 1 1/2（日貨）          │1台     │9,800元/台  │10,290元            │87年度嘉義林區管理處│
│    │（1749）    │87 年6月    │                                │        │            │（未稅價9,800元）   │會計傳票收支憑證簿，│
│    │87年6月24日 │            │                                │        │            │（稅金490元）       │外放，第149至157頁。│
│    │            ├──────┼────┬───────────┼────┼──────┼──────────┤【本次採購金額共    │
│    │            │PB00000000  │電焊皮衣│如樣品                │2件     │1,600元/件  │12,390元            │22,680 元】         │
│    │            │87 年6月    ├────┼───────────┼────┼──────┤（未稅價11,800元）  │                    │
│    │            │            │切斷器  │小型（氧、乙炔）      │1支     │2,000元/支  │（稅金590元）       │                    │
│    │            │            ├────┼───────────┼────┼──────┤                    │                    │
│    │            │            │研磨片  │4"                    │80只    │20元/只     │                    │                    │
│    │            │            ├────┼───────────┼────┼──────┤                    │                    │
│    │            │            │切斷砥石│100m/m*1m/m*16m/m     │200只   │25元/只     │                    │                    │
├──┼──────┼──────┼────┼───────────┼────┼──────┼──────────┼──────────┤
│ 26 │1752        │PB00000000  │切斷片  │100m/m*1m/m*16m/m     │300只   │25元/只     │9,450元             │87年度嘉義林區管理處│
│    │（1748）    │87 年6月    ├────┼───────────┼────┼──────┤（未稅價9,000元）   │會計傳票收支憑證簿，│
│    │87年6月24日 │            │砂布    │40＃                  │50張    │10元/張     │（稅金450元）       │外放，第158至168頁。│
│    │            │            ├────┼───────────┼────┼──────┤                    │【本次採購金額共    │
│    │            │            │砂布    │80＃                  │50張    │10元/張     │                    │65,058 元】         │
│    │            │            ├────┼───────────┼────┼──────┤                    │                    │
│    │            │            │砂布    │120＃                 │50張    │10元/張     │                    │                    │
│    │            ├──────┼────┼───────────┼────┼──────┼──────────┤                    │
│    │            │PB00000000  │黃牛油  │NET：400g*20          │40罐    │280元/罐    │18,900元            │                    │
│    │            │87 年6月    │        │LOT：A1295N21（兩箱） │        │            │（未稅價18,000元）  │                    │
│    │            │            ├────┼───────────┼────┼──────┤（稅金900元）       │                    │
│    │            │            │套筒扳手│30件（外貨）          │1組     │6,800元/組  │                    │                    │
│    │            ├──────┼────┼───────────┼────┼──────┼──────────┤                    │
│    │            │PB00000000  │鑽頭    │7/8 NACH（外貨）      │12支    │1,980元/支  │36,780元            │                    │
│    │            │87 年6月    ├────┼───────────┼────┼──────┤（未稅價34,960元）  │                    │
│    │            │            │鋁製橋梯│厚A型6尺              │1支     │1,200元/支  │（稅金1,748元）     │                    │
│    │            │            ├────┼───────────┼────┼──────┤                    │                    │
│    │            │            │鍊條    │044 2尺5              │5條     │1,500元/條  │                    │                    │
│    │            │            ├────┼───────────┼────┼──────┤                    │                    │
│    │            │            │充電器  │24V/110V              │1台     │2,500元/台  │                    │                    │
├──┼──────┼──────┼────┼───────────┼────┼──────┼──────────┼──────────┤
│ 27 │1849        │PB00000000  │砂輪機  │1/2HP                 │1台     │2,500元/台  │9,975元             │87年度嘉義林區管理處│
│    │（1861）    │87 年6月    ├────┼───────────┼────┼──────┤（未稅價9,500元）   │會計傳票收支憑證簿，│
│    │87年6月30日 │            │直立式鑽│1/2鑽頭               │1台     │7,000元/台  │（稅金475元）       │外放，第169至171頁。│
│    │            │            │床      │                      │        │            │                    │                    │
├──┼──────┼──────┼────┼───────────┼────┼──────┼──────────┼──────────┤
│ 28 │1790        │PB00000000  │三角皮帶│ C-66＃               │20條    │210元/條    │4,410元             │87年度嘉義林區管理處│
│    │（1791）    │87 年6月    │        │                      │        │            │（未稅價4,200元）   │會計傳票收支憑證簿，│
│    │87年6月30日 │            │        │                      │        │            │（稅金210元）       │外放，第172至186頁。│
│    │            ├──────┼────┼───────────┼────┼──────┼──────────┤【本次採購金額共    │
│    │            │PB00000000  │圓鍬    │                      │15支    │320元/支    │5,040元             │73,805 元】         │
│    │            │87 年6月    │        │                      │        │            │（未稅價4,800元）   │                    │
│    │            │            │        │                      │        │            │（稅金240元）       │                    │
│    │            ├──────┼────┼───────────┼────┼──────┼──────────┤                    │
│    │            │PB00000000  │鏈條    │1.6尺 041＃           │2條     │1,100元/條  │5,460元             │                    │
│    │            │87 年6月    │        │                      │        │            │（未稅價5,200元）   │                    │
│    │            │            ├────┼───────────┼────┼──────┤（稅金260元）       │                    │
│    │            │            │鏈條    │2.5尺 070＃           │2條     │1,500元/條  │                    │                    │
│    │            ├──────┼────┴───────────┼────┼──────┼──────────┤                    │
│    │            │PB00000000  │不鏽鋼焊條   2.6m/m             │10公斤  │200元/公斤  │21,473元            │                    │
│    │            │87 年6月    ├────┬───────────┼────┼──────┤（未稅價20,450元）  │                    │
│    │            │            │電焊條  │C-43 5m/m             │210公斤 │55元/公斤   │（稅金1,023元）     │                    │
│    │            │            ├────┼───────────┼────┼──────┤                    │                    │
│    │            │            │電焊條  │CH-45 5m/m            │60公斤  │60元/公斤   │                    │                    │
│    │            │            ├────┼───────────┼────┼──────┤                    │                    │
│    │            │            │電焊條  │C-43 3.2m/m           │60公斤  │55元/公斤   │                    │                    │
│    │            ├──────┼────┼───────────┼────┼──────┼──────────┤                    │
│    │            │PB00000000  │鑽頭    │7/8 NACH（外貨）      │12支    │1,980元/支  │37,422元            │                    │
│    │            │87 年6月    │        │                      │        │            │（未稅價35,640元）  │                    │
│    │            │            │        │                      │        │            │（稅金1,782元）     │                    │
├──┼──────┼──────┼────┼───────────┼────┼──────┼──────────┼──────────┤
│ 29 │1791        │PB00000000  │鋼絲繩  │5分*1M （雙頭）       │4條     │480元/條    │4,368元             │87年度嘉義林區管理處│
│    │（1792）    │87 年6月    ├────┼───────────┼────┼──────┤（未稅價4,160元）   │會計傳票收支憑證簿，│
│    │87年6月30日 │            │鋼絲繩  │5分*2.5M （雙頭）     │4條     │560元/條    │（稅金208元）       │外放，第187至197頁。│
│    │            ├──────┼────┼───────────┼────┼──────┼──────────┤【本次採購金額共    │
│    │            │PB00000000  │氣動散打│DAM-52S               │1台     │9,800元/台  │13,283元            │34,976 元】         │
│    │            │87 年6月    │機      │                      │        │            │（未稅價12,650元）  │                    │
│    │            │            ├────┼───────────┼────┼──────┤（稅金633元）       │                    │
│    │            │            │手提砂輪│4"（日貨）            │1台     │2,850元/台  │                    │                    │
│    │            │            │機      │                      │        │            │                    │                    │
│    │            ├──────┼────┼───────────┼────┼──────┼──────────┤                    │
│    │            │PB00000000  │刈草刀  │附柄                  │30支    │550元/支    │17,325元            │                    │
│    │            │87 年6月    │        │                      │        │            │（未稅價16,500元）  │                    │
│    │            │            │        │                      │        │            │（稅金825元）       │                    │
└──┴──────┴──────┴────┴───────────┴────┴──────┴──────────┴──────────┘
 【備註】檢察官於第一審提出之補充理由書，其中附表所指「
 傳票號碼」，經本院翻卷核對後應為「製票編號」。
附表三：詹益就為柯銘章招待喝花酒部分：
┌───┬───────┬──────┬────────┬────────┐
│ 編號 │    招待時間  │招待地點    │招待對象        │花費            │
│      │              │            │                │                │
├───┼───────┼──────┼────────┼────────┤
│一    │八十九年一月  │天生贏家ＫＴ│詹益就          │一萬六千元      │
│      │六日          │Ｖ          │                │                │
├───┼───────┼──────┼────────┼────────┤
│二    │八十九年一月  │百樂酒家    │詹益就          │一萬元          │
│      │二十四日      │            │                │                │
├───┼───────┼──────┼────────┼────────┤
│三    │八十九年一月二│百樂酒家    │詹益就          │三萬元          │
│      │十五日        │            │                │                │
├───┼───────┼──────┼────────┼────────┤
│四    │八十九年一月三│天生贏家ＫＴ│ 詹益就         │六千四百元      │
│      │十日          │Ｖ          │                │                │
├───┼───────┼──────┼────────┼────────┤
│五    │八十九年五月十│東京ＫＴＶ  │詹益就          │六千四百元      │
│      │六日          │            │                │                │
├───┼───────┼──────┼────────┼────────┤
│六    │八十九年七月十│成好ＫＴＶ  │曾成章          │九千元          │
│      │七日          │            │詹益就          │                │
└───┴───────┴──────┴────────┴────────┘
附表四：被告詹益就分別於89年1月、5月、7月所辦理之採購明
        細
┌──┬───────┬──────┬─────────────────────────────┬──────────┬──────────┐
│編號│  傳票編號/   │  發票號碼/ │                                                          │採購金額（新台幣）  │ 卷證位置/【備註】  │
│    │  付款日期    │  發票日期  │     採購明細（品名、規格、數量、單價【未稅價】）         │ 【稅後金額（5％）】│                    │
│    │（傳票日期）  │            │                                                          │                    │                    │
├──┼───────┼──────┼─────────────────┬────┬──────┼──────────┼──────────┤
│ 1  │729           │XB00000000  │台車引擎 KAWASAKI  FE350          │ 2台    │34,900元/台 │73,290元            │89年度嘉義林區管理處│
│    │89年1月6日    │88年10月    │                                  │        │            │（未稅價69,800元）  │會計傳票收支憑證簿，│
│    │（89年1月4日）│            │                                  │        │            │（稅金3490元）      │外放，第1至5之1頁。 │
├──┼───────┼──────┼────┬────────────┼────┼──────┼──────────┼──────────┤
│ 2  │780           │XZ00000000  │石棉帶  │1/16"*2"                │100公尺 │70元/公尺   │7,350元             │89年度嘉義林區管理處│
│    │89年1月13日   │88年12月    │        │                        │        │            │（未稅價7,000元）   │會計傳票收支憑證簿，│
│    │(89年1月11日) │            │        │                        │        │            │（稅金350元）       │外放，第5之2至11頁。│
│    │              ├──────┼────┴────────────┼────┼──────┼──────────┤【本次採購金額共    │
│    │              │XZ00000000  │勒膠管塞                          │100組   │600元/組    │6,300元             │70,350元】          │
│    │              │88 年12月   │                                  │        │            │（未稅價6,000元）   │                    │
│    │              │            │                                  │        │            │（稅金3,000元）     │                    │
├──┼───────┼──────┼─────────────────┼────┼──────┼──────────┼──────────┤
│ 3  │1376          │ZV00000000  │鋸條  041 25"                     │3條     │1,200元/條  │3,780元             │89年度嘉義林區管理處│
│    │89年5月9日    │89 年4月    │                                  │        │            │（未稅價3,600元）   │會計傳票收支憑證簿，│
│    │(89年5月4日） │            │                                  │        │            │（稅金180元）       │外放，第39至42之1頁 │
│    │              ├──────┼─────────────────┼────┼──────┼──────────┤。【本次採購金額共  │
│    │              │ZV00000000  │不鏽鋼螺栓  3/4"* 9"              │100組   │190元/組    │19,950元            │23,730元】          │
│    │              │89 年4月    │                                  │        │            │（未稅價19,000元）  │                    │
│    │              │            │                                  │        │            │（稅金950元）       │                    │
├──┼───────┼──────┼─────────────────┼────┼──────┼──────────┼──────────┤
│ 4  │1378          │ZV00000000  │鑽頭  7/8" NACH（外貨）           │30支    │1,980元/支  │62,370元            │89年度嘉義林區管理處│
│    │89年5月9日    │89 年3月    │                                  │        │            │（未稅價59,400元）  │會計傳票收支憑證簿，│
│    │(89年5月4日） │            │                                  │        │            │（稅金2970元）      │外放，第43至49頁。  │
│    │              ├──────┼───┬─────────────┼────┼──────┼──────────┤【本次採購金額共    │
│    │              │ZV00000000  │氧氣錶│0-25、0-250 kgf/c㎡       │2只     │1,950元/只  │6,143元             │78,908元】          │
│    │              │89 年4月    ├───┼─────────────┼────┼──────┤（未稅價5,850元）   │                    │
│    │              │            │乙炔錶│0-2、0-30 kgf/c㎡         │1只     │1,950元/只  │（稅金293元）       │                    │
│    │              ├──────┼───┼─────────────┼────┼──────┼──────────┤                    │
│    │              │ZV00000000  │電焊條│3.2m/m   C-43             │90公斤  │55元/公斤   │10,395元            │                    │
│    │              │89 年4月    ├───┼─────────────┼────┼──────┤（未稅價99,00元）   │                    │
│    │              │            │電焊條│4m/m     C-43             │90公斤  │55元/公斤   │（稅金495元）       │                    │
├──┼───────┼──────┼───┼─────────────┼────┼──────┼──────────┼──────────┤
│ 5  │1433          │ZV00000000  │散砂管│1/2"*1 3/8"*800m/m  *4P   │20條    │650元/條    │13,650元            │89年度嘉義林區管理處│
│    │89年5 月18日  │89 年4月    │      │                          │        │            │（未稅價13,000元）  │會計傳票收支憑證簿，│
│    │(89年5月16日）│            │      │                          │        │            │（稅金650元）       │外放，第50至52頁。  │
├──┼───────┼──────┼───┼─────────────┼────┼──────┼──────────┼──────────┤
│ 6  │1648          │AT00000000  │木螺鑽│1吋2                      │5支     │1,480元/支  │10,395元            │89年度嘉義林區管理處│
│    │89年7月11日   │89 年6  月  ├───┼─────────────┼────┼──────┤（未稅價9,900元）   │會計傳票收支憑證簿，│
│    │(89年7月1日） │            │木螺鑽│6分                       │5支     │1,480元/支  │（稅金495元）       │外放，第67至69頁。  │
├──┼───────┼──────┼───┼─────────────┼────┼──────┼──────────┼──────────┤
│ 7  │1652          │AT00000000  │黃牛油│                          │2箱     │6,720元/箱  │14,112元            │89年度嘉義林區管理處│
│    │89年7月11日   │89 年6月    │      │                          │        │            │（未稅價13,440元）  │會計傳票收支憑證簿，│
│    │(89年7月1日） │            │      │                          │        │            │（稅金672元）       │外放，第70至74頁。  │
│    │              ├──────┼───┼─────────────┼────┼──────┼──────────┤【本次採購金額共    │
│    │              │AT00000000  │畚箕  │                          │50擔    │230元/擔    │40,425元            │54,537元】          │
│    │              │89 年6月    ├───┴─────────────┼────┼──────┤（未稅價38,500元）  │                    │
│    │              │            │警告標示牌 2*2*7                  │6組     │4,500元/組  │（稅金1,925元）     │                    │
├──┼───────┼──────┼───┬─────────────┼────┼──────┼──────────┼──────────┤
│ 8  │1666          │AT00000000  │護耳罩│QH-28                     │25個    │1,500元/個  │39,375元            │89年度嘉義林區管理處│
│    │89年7月11日   │89 年6月    │      │                          │        │            │（未稅價37,500元）  │會計傳票收支憑證簿，│
│    │（89年7月4日）│            │      │                          │        │            │（稅金1,875元）     │外放，第75至77頁。  │
├──┼───────┼──────┼───┴─────────────┼────┼──────┼──────────┼──────────┤
│ 9  │1676          │AT00000000  │真空吸油機  AC110V                │1台     │28,500元/台 │29,925元            │89年度嘉義林區管理處│
│    │89年7月11日   │89年6月     │                                  │        │            │（未稅價28,500元）  │會計傳票收支憑證簿，│
│    │（89年7月7日）│            │                                  │        │            │（稅金1,425元）     │外放，第78至82頁。  │
└──┴───────┴──────┴─────────────────┴────┴──────┴──────────┴──────────┘
 【備註】檢察官於第一審提出之補充理由書，其中附表所指「
 付款日期」，經本院翻卷核對後應為「傳票日期」（原審卷第
 158頁）。